臺灣高等法院臺中分院民事判決　　　　　95年度醫上字第12號
上　訴　人　己○○○（兼吳黃金釵之承受訴訟人）
　　　　　　辛○○（兼吳黃金釵之承受訴訟人）
　　　　　　丁○（兼吳黃金釵之承受訴訟人）
　　　　　　戊○○○（兼吳黃金釵之承受訴訟人）
　　　　　　乙○○（兼吳黃金釵之承受訴訟人）
　　　　　　丙○○（兼吳黃金釵之承受訴訟人）
兼上列六人共同
訴訟代理人　甲○○（兼吳黃金釵之承受訴訟人）
　　　　　　　　　　　住彰化縣鹿港鎮郭厝里郭厝巷56號
上列七人共同
訴訟代理人　張繼準律師
複 代理 人　江文玉律師
被 上訴 人　壬○○　　住彰化縣彰化市○○路○段366號
　　　　　　庚○○　　住彰化縣鹿港鎮○○路480號
上列二人共同
訴訟代理人　黃清濱律師
　　　　　　楊玉華律師
上列當事人間損害賠償事件，上訴人對於民國95年10月3日臺灣
彰化地方法院90年度訴字第1038號第一審判決提起上訴及擴張之
訴，本院於民國96年7月11日言詞辯論終結，判決如下：
    主  文
上訴及擴張之訴及其假執行之聲請均駁回。
第二審訴訟費用（含擴張之訴部分）由上訴人連帶負擔。
    事實及理由
甲、程序方面：
一、上訴人在原審起訴請求：「(一)被上訴人連帶給付上訴人甲○
    ○新台幣（下同）六十四萬五千一百五十二元，連帶給付上
    訴人己○○○、辛○○、丁○、戊○○○、乙○○、丙○○
    各四十三萬元，及均自起訴狀繕本送達翌日起至清償日止，
    按年息百分之五計算之利息。(二)被上訴人庚○○、壬○○二
    人等應連帶給付上訴人己○○○、辛○○、丁○、戊○○○
    、乙○○、丙○○及甲○○四十三萬元，及自訴狀繕本送達
　　翌日起至清償日止，按年息百分之五計算之利息」（見原審
  　卷(九)第一八四頁反面，上訴人於民國九十五年九月十三日在
    原審言詞辯論期日引用九十五年七月十八日〔應係二十八日
    之誤，該狀見原審卷(九)第三至五頁〕民事承受訴訟暨聲明更
    正狀所載之聲明。至於原審判決書第八頁將上訴人所為訴之
    聲明(一)記載為：被上訴人．．．連帶給付上訴人己○○○、
    辛○○、丁○、戊○○○、乙○○、丙○○各四十三萬零三
    百五十元等語，應屬誤記）。上訴人上訴後於民國九十六年
    七月十一日在本院擴張聲明為：「(一)被上訴人連帶給付上訴
    人甲○○六十四萬五千一百五十二元，連帶給付上訴人己○
    ○○、辛○○、丁○、戊○○○、乙○○、丙○○各四十三
    萬零三百五十元，及均自起訴狀繕本送達翌日起至清償日止
    ，按年息百分之五計算之利息。(二)被上訴人庚○○、壬○○
    二人等應連帶給付上訴人己○○○、辛○○、丁○、戊○○
    ○、乙○○、丙○○及甲○○四十三萬零三百五十元，及其
    中四十三萬元部分自起訴狀繕本送達翌日起至清償日止，其
    中三百五十元部分自言詞辯論意旨狀送達翌日即九十六年七
    月十二日起至清償日止，均按年息百分之五計算之利息。」
    ，就逾原起訴聲明金額部分，核屬民事訴訟法第二百五十五
    條第一項第三款規定擴張應受判決事項之聲明者，無庸徵得
    被上訴人同意，應予准許。
二、上訴人提起上訴後，主張被上訴人違反醫療法規定未盡告知
    義務，被上訴人則抗辯本件在原審業經為爭點整理，上開主
    張並未經列為兩造爭點，上訴人在第二審不得增加新攻擊方
    法等語。惟按「當事人不得提出新攻擊或防禦方法。但有下
    列情形之一者，不在此限：．．六如不許其提出顯失公平者
    。」，民事訴訟法第四百四十七條第一項第六款定有明文。
    本院審酌被上訴人是否有盡告知義務一節，核屬重要之攻擊
    防禦方法，如不許上訴人提出，顯失公平，是被上訴人雖不
    同意，然依上開規定，仍應准許之。
壹、聲明部分：
一、上訴人方面：(一)原判決廢棄。(二)被上訴人庚○○、壬○○二
    人應連帶給付上訴人甲○○六十四萬五千一百五十二元，連
    帶給付上訴人己○○○、辛○○、丁○、戊○○○、乙○○
    、丙○○各四十三萬零三百五十元整，及均自起訴狀繕本送
    達翌日起至清償日止，按年息百分之五計算之利息。(三)被上
    訴人庚○○、壬○○二人等應連帶給付上訴人己○○○、辛
    ○○、丁○、戊○○○、乙○○、丙○○及甲○○新台幣四
    十三萬零三百五十元整，及自訴狀繕本送達翌日起至清償日
    止，按年息百分之五計算之利息。
二、被上訴人方面：駁回上訴。
貳、陳述及理由部分：
一、上訴人主張：
(一)、(1)緣吳黃金釵之夫及上訴人兼吳黃金釵之承受訴訟人（以下
    稱上訴人）甲○○、己○○○、辛○○、丁○、戊○○○、
    乙○○、丙○○之父吳朝心於八十八年八月二十八日上午十
    一時許，因慢性阻塞性肺疾病及腹脹至被上訴人庚○○經營
    之百川醫院（現已歇業）就診，經受僱醫師即被上訴人壬○
    ○診斷後，認為腹脹情況應住院接受灌腸治療，不料醫護人
    員竟以鼻胃管處理，且未以正確方式插入，造成吳朝心吸入
    性肺炎，導致急性呼吸衰竭，於當日下午一時餘被送入加護
    病房，被上訴人壬○○直接使用侵入型呼吸器，至同年九月
    十一日改用面罩式雙向正壓呼吸器（以下簡稱ＢＩＰＡＰ）
    ，此面罩式ＢＩＰＡＰ需要有嚴密良善的監視系統，如有異
    常狀況，應特別注意防範，但當日吳朝心血中二氧化碳已顯
    著增加，血氧降低，被上訴人壬○○竟未注意及此，且已連
    續使用ＢＩＰＡＰ六天表示病情不穩定，應注意是否再接回
    呼吸器或另為其他適當處理，卻未注意也未妥善處理，直至
    同年月十七日晚上十時許，吳朝心因缺氧而昏迷，加護病房
    中竟無醫師在場，護理人員也未及時通報，致救治不及而造
    成缺氧性腦病變（即植物人），吳朝心乃於同年十月四日轉
    診至台中榮民總醫院，復於同年十一月十五日再轉到中國醫
    藥學院附設醫院，惟因病況已迅速惡化，仍舊回天乏術，終
    致敗血症併多重器官衰竭死亡。而被上訴人庚○○即百川醫
    院既為被上訴人壬○○之僱用人，因被上訴人壬○○上開不
    當之醫療行為，導致吳朝心死亡之結果，被上訴人自應連帶
    負賠償之責，故上訴人爰本於侵權行為之法律關係，依民法
    第一百八十四條第一項前段、第一百八十八條第一項前段、
    第一百九十二條第一項、第一百九十四條、第二百二十四條
    、第二百二十七條、消費者保護法第七條第一項、第三項規
    定，請求被上訴人連帶負賠償責任。又上訴人之父吳朝心係
    於被上訴人庚○○原開設之百川醫院就診，並由該院之醫師
    壬○○負責為吳朝心治療，故吳朝心與被上訴人庚○○間，
    應成立性質上類似於委任關係之醫療契約，而被上訴人壬○
    ○係屬被上訴人庚○○之債之履行輔助人，被上訴人壬○○
    未履行契約應盡之義務，致上訴人之父吳朝心死亡，依民法
    第二百二十四條、第二百二十七條規定，被上訴人二人自應
    對此結果負債務不履行之損害賠償責任，故上訴人亦得依委
    任契約（或近似委任契約之非典型契約）之法律關係，請求
    被上訴人負損害賠償責任。(2)被上訴人應連帶賠償上訴人之
    醫藥費、看護費、殯葬費及慰撫金如下：醫藥費用計九萬
    四千八百零二元（在百川醫院支出三萬二千六百四十五元，
    在台中榮民醫院支出三百五十一元，在中國醫藥學院附設醫
    院支出六萬一千八百零六元），看護費用為十二萬元，二者
    合計二十一萬四千八百零二元，均由上訴人甲○○支出。
    殯葬費：共支出二十四萬二千八百元，由上訴人七人及吳黃
    金釵平均分擔各三萬零三百五十元。精神慰撫金：吳黃金
    釵及每名上訴人各四十萬元。(3)對被上訴人抗辯之意見：1.
    於八十八年八月二十八日，被上訴人壬○○對吳朝心使用侵
    入型呼吸器（即插入氣管內管，裝上呼吸器）治療之前，詳
    查百川醫院之醫師「門診記錄」、「主治醫師迴診章」、加
    護病房「ＩＣＵ護理記錄單」（甲）、普通病房「護理記錄
    」、「攝入及排出記錄單」、及「體溫脈搏呼吸圖」等資料
    ，除插鼻胃管外，皆無記載「唾液嗆到、過度餵食、嘔吐」
    （前鑑定人陳芳祝之鑑定報告用語）等或其他手術，故此吸
    入性肺炎之誘發因素，誠如「重症照護暨呼吸治療辭彙」所
    敘「有意識障礙、中風、人工氣道使用、安置鼻胃管、食道
    病變等」等情，實為被上訴人安置鼻胃管不當所引起。2.依
    「健保局特約醫事服務機關住院醫療費用清單」中，記載「
    鼻胃管插管」及其「主診斷碼：吸入食物與嘔吐物所致之肺
    炎」，可資證明。此所謂之「吸入食物與嘔吐物所致之肺炎
    」，依「重症照護暨呼吸治療辭彙」之解釋：「由於口咽分
    泌物、胃液與其它異物吸入呼吸道時所產生之肺炎，稱之為
    吸入性肺炎。」明言之，此「吸入食物與嘔吐物所致之肺炎
    」即是吸入性肺炎，且此「健保局特約醫事服務機關住院醫
    療費用清單」為當初百川醫院向健保局申請吳朝心住院之原
    因與醫院費用之給付事項，足見吳朝心確係因鼻胃管插管不
    當，引起吸入食物與嘔吐物所致之肺炎，而被上訴人迄今仍
    未說明為何吳朝心會有吸入性肺炎，顯見其避重就輕。3.又
    依八十八年八月二十九日之Ｘ光報告揭露「右肺大量吸入性
    肺炎（massive aspirtion pneumonia, rt）」，足以證實
    右下肺葉肺炎，且依八十八年十月四日百川醫院轉送台中榮
    總之轉診單中記載：吳朝心因腹脹、腹痛、右下肺葉肺炎（
    RLL pneumonia）住院等語，而此RLL pneumonia（rt lower
    lobe pneumonia）即為吸入性肺炎最常見之症狀，並與上開
    Ｘ光報告內容相同；另台中榮民總醫院與中國醫藥學院附設
    醫院之診斷證明書皆記載「吸入性肺炎」，如「八十八年八
    月二十八日因為腹脹至鹿港百川醫院住院，因吸入性肺炎導
    致急性呼吸衰竭與使用呼吸器」。然而，鑑定人連德正竟將
    pneumonia（肺炎）改為pneumonitis，且解讀pneumonitis
    為其所謂之肺炎，故鑑定人連德正完全扭曲pneumonia（肺
    炎）之真意，其又為配合扭曲pneumonia（肺炎）之作法，
    竟並將aspiration（吸入）一併刪除，僅保留其所謂之肺炎
    （pneumonitis），上　情得見諸鑑定人連德正所為鑑定報
    告第一頁第三十行，故鑑定人連德正所為鑑定報告完全否定
    吸入性肺炎（aspiration pneumnoia），而僅針對肺炎事項
    予以答覆。4.依前所述，足見鑑定人連德正所為之鑑定報告
    誤解及忽略鈞院函囑其鑑定之六大鑑定項目之第一項，且未
    就第一項之命題予以回覆；且上開鑑定報告並未就鈞院函囑
    之六大鑑定項目第二、三、五、六項予以回覆，而卻迴避事
    實真相，故上開鑑定報告內容顯有諸多疑點。5.另吳朝心雖
    年歲已高，但行動自如，精神奕奕，於住院就診前，並無被
    上訴人所云身體各重要器官已嚴重受損之情況，故被上訴人
    所言不實。然被上訴人以八十五年六月四日之住院檢查資料
    認定吳朝心有糖尿病與多囊腎併腎功能不全之症狀，殊不知
    其所據為何？又吳朝心於入院前，並無任何肺炎之病症，被
    上訴人所述顯與其提出之醫療記錄不符，亦多有矛盾之處，
    就以八十八年整年之壬○○門診記錄為例，以資說明。查八
    十八年一月十五日、一月二十六日、二月五日、五月十四日
    、五月十七日、五月二十四日、五月三十日、六月六日、六
    月二十七日、七月十一日、八月七日、和八月二十五日之門
    診記錄，共十二次記載吳朝心罹患肺炎，但只有八十八年一
    月十五日與五月十四日申請Ｘ光檢查，且其檢查報告，皆證
    明並無肺炎症狀。但是其間或其後十次，在無Ｘ光照相或其
    他儀器檢查，亦無血液與痰液培養等檢驗下，其門診記錄卻
    都記載有肺炎，實令人困惑。再者，大多數肺炎是急性症狀
    出現，但此門診肺炎竟連續七個月以上？其次，以Ｘ光照相
    檢查出無肺炎；無Ｘ光檢查，卻診斷有肺炎，亦有可議。又
    而於八十八年八月二十四日，係由白永河醫師診治，在無Ｘ
    光攝影或其他儀器檢查、亦無血液或痰液培養等證據，卻診
    斷吳朝心有肺炎。其實，依當天白血球之數目６０００，可
    證明吳朝心並無肺炎（白血球數目之正常範圍是４５００至
    １００００）；然而，新陳代謝科醫師白永河卻於病歷表上
    描述吳朝心之症狀為慢性支氣管炎、肺炎、過敏性鼻炎、消
    化性潰瘍、肌腱炎，故此內容應係完全抄襲前一次（即同年
    八月七日）被上訴人壬○○之門診記載。6.經細閱被上訴人
    所提出之病歷資料，不但前後矛盾，且記載內容破綻百出，
    凡此均足證明被上訴人所提出病歷顯有虛偽造假之情，故該
    病歷不足據為被上訴人有利之證明。百川醫院試圖以此數據
    ，擬當瀕臨呼吸衰竭指標，藉以誤導認定吳朝心呼吸衰竭，
    是慢性阻塞性肺炎與肺炎所致，進而湮滅因不當插入鼻胃管
    ，引起吸入性肺炎，而導致呼吸衰竭之事實。綜上所述，被
    上訴人謂吳朝心於八十八年八月二十八日因氣喘嚴重瀕臨呼
    吸衰竭，且有意識不清楚情形，皆屬竄改與偽造，故被上訴
    人未以正確方式插鼻胃管，引起吸入性肺炎，導致急性呼吸
    衰竭，並即以侵入型呼吸器治療，顯有不當之處甚明。7.依
    被上訴人拒絕提供醫師與護士之值班表，即知加護病房並無
    專任值班醫師、住院醫師或總醫師，是以八十八年九月十七
    日在無醫師照料患者吳朝心低血氧、意識混亂狀況下，當晚
    亦來不及急救，導致吳朝心缺氧性腦病變，終成植物人。8.
    被上訴人連續六天對吳朝心使用ＢＩＰＡＰ不當，致吳朝心
    缺氧昏迷造成缺氧性腦病變。又依八十八年九月三十日「全
    民健康保險重大傷病證明申請書」所載「肺炎併呼吸衰竭，
    病患因上述疾病於八十八年八月二十八日起連續使用呼吸器
    ，至今仍無法脫離（以下空白）。．．．本申請書加蓋醫院
    印信及醫師章，視同診斷書。」，即是吳朝心沒有自行拔管
    之意。九月十一日吳朝心並無因插管不舒服，而自行拔管之
    情事，此責任認定應與醫護人員有關，蓋因吳朝心在加護病
    房之病床上手腳被綁、「雙手被約束保護」，如此之下，該
    如何自行拔管？百川醫院是否有如上台北榮總護理措施。欲
    求証是滑落、自拔或脫離？曾於九十一年一月十八日與四月
    十八日要求監視與警報系統、與加護病房監視器錄影帶，卻
    為其所拒、不提供。被上訴人謂「吳朝心因插管不舒服自行
    拔管，吳妻反對醫院再行插管，被上訴人考量吳朝心病情容
    許前提下改以ＢＩＰＡＰ取代插管。」云云。惟吳黃金釵不
    知吳朝心有自行拔管，依「ＩＣＵ護理記錄單」（戊）記載
    自拔時間是九月十一日清晨五時三十分，護士隨即使用Ｖ－
    Ｍａｓｋ，並打電話通知值班醫師；值班醫師五時四十五分
    訪視，且囑咐觀察；又依呼吸治療單記載清晨七時改用Ｖ－
    Ｍａｓｋ（ＶｅｎｔｕｒｉＭａｓｋ　０２　５０%），九
    月十一日晚上十時十分，才改以ＢＩＰＡＰ處理，此四個時
    間（清晨五時三十分、五時四十五分、七時、與晚上十時十
    分），吳黃金釵當時不在場（醫院加護病房），所以不知其
    情，亦無機會反對醫院再行插管，故被上訴人所言不實。9.
    再查，被害人吳朝心係住在被上訴人之加護病房接受治療，
    依一般情況，被害人吳朝心如有嚴重缺氧、意識混亂、心律
    不整、呼吸中止或其他狀況時，加護病房之值班人員應可迅
    速處理，防止意外發生。然被上訴人加護病房於夜間卻無醫
    師在現場值班，如有，則請被上訴人提出當日之值班表。九
    月十七日晚上十時五十分，加護病房護士發見吳朝心突然呼
    吸中止而需急救，究竟是通知那一位醫師？如何通知那位醫
    師？該醫師當時在那裡？該醫師於何時開始急救？如何急救
    ？有無超過搶救之黃金時間？為何會變成植物人？被上訴人
    均有加以說明之必要。10.八十八年十月四日百川醫院轉診單
    中，記載八十八年九月十七日吳朝心急救後，發生「
    Conscious disturbance R/O hypoxemic encephalopathy（
    註：意識障礙疑似缺氧性腦病變，即植物人）」，此描述如
    同中國醫藥學院附設醫院診斷書與台中榮總出院病歷摘要之
    記載。但被上訴人迄今未說明吳朝心於百川醫院加護病房中
    ，為何發生缺氧性腦病變致成植物人，卻又飾詞狡辯，推諉
    說是「吳朝心轉院之前其昏迷指數仍維持在E3-4VTM3並非植
    物人」。11.根據住院通知單，吳朝心是在八十八年八月廿八
    日中午十二時十八分住院，醫囑單在同日十二時五十分，為
    何十二時五十五分即有急診生化檢核報告單(二)結果即出具，
    顯係偽造；再者，上訴人甲○○於百川醫院出入院護理病歷
    表最後一行簽名，伊簽名時有關發病記載只有三行，第四行
    至第六行是被上訴人事後偽造加入。(四)又吳黃金釵於起訴後
    死亡，其請求給付四十三萬元部分，因屬吳黃金釵之遺產，
    在其繼承人即上訴人未分割遺產前，屬全體繼承人公同共有
    ，自應由被上訴人另連帶給付上訴人四十三萬元及法定遲延
    利息等語。爰求為命：(一)被上訴人應連帶給付上訴人甲○○
    六十四萬五千一百五十二元、其餘上訴人各四十三萬零三百
    五十元，及均自起訴狀繕本送達翌日起至清償日止，按週年
    利率百分之五計算之利息。(二)被上訴人應連帶給付上訴人四
    十三萬元，及自起訴狀繕本送達翌日起至清償日止，按週年
    利率百分之五計算之利息。(三)訴訟費用由被上訴人負擔。(四)
    併請准供擔保宣告假執行之判決。
(二)、在本院補充陳述：
　1.被上訴人插入鼻胃管之醫療行為，是否基於正確或合理之判
  　斷為之？且該醫療行為，究否為造成吳朝心罹患吸入性肺炎
    之原因？
　　(1)原審判決據鑑定人之鑑定報告，認定被上訴人對患者吳
  　　朝心所為插入鼻胃管之醫療行為，乃屬正確或合理之判
　　　斷為之；且就上訴人所提出證明插入鼻胃管造成吳朝心
　　　罹患吸入性肺炎之主張及證據（即被上訴人向健保局申
  　　請費用清單、吳朝心之Ｘ光片、百川醫院轉診單、台中
  　　榮總及中國醫藥學院附設醫院之診斷證明書），除認為
  　　上訴人解讀之誤會外，亦認無因果關係云云。並以「被
  　　告辯以患者吳朝心於八十八年八月二十八日至百川醫院
    　就診主訴為腹脹腹痛，經被上訴人壬○○醫師研判可能
    　因原患慢性阻塞性肺病引起之氣喘吸進許多氣體致腸胃
    　脹氣或因交感神經興奮、胃腸蠕動慢致食物積存於腸胃
    　引起腹脹腹痛，乃建議住院治療，以禁食併插鼻胃管引
    　流其胃內氣體及液體，注射點滴促進腸胃蠕動，使用灌
    　腸方式清除積存於腸胃內之宿便」為可採。
　　(2)惟查，原審上開認定，顯與卷附事證不符，且本案所為
　　  之鑑定報告，亦有不實不盡之處，爰一一辯明如下：
　　　(甲)患者吳朝心並無需插鼻胃管治療之必要：
　　　I依據88年8月28日之「門診記錄」，壬○○記載「腸阻
　  　　塞、腹痛、腹部超音波、腹部檢查（包括各種姿勢之腹
　　　　部檢查）」，而當時腹部X光檢查報告，由黃思華完成
　　　　解讀全文如下：「Abdomen　shows no　free air. No
        abnormal bowel　distention　nor calcification.
        L-spine shows marginal　spurring.」，意即：「腹
        部無游離空氣，無不正常之腸膨脹或鈣化，腰椎有邊骨
        刺」﹔壬○○親自操作與判讀之腹部超音波檢查顯示：
       「Distended　bowel loop c/w ileus」，意即：「膨脹
        之腸環符合腸阻塞」。換言之，兩者之結果等同於「一
        般正常之腸膨脹」而已，故原審判決之前開內容與腹部
　　　　Ｘ光報告和腹部超音波檢查之事實不符。
    　II再查，依88年8月28日當天「百川醫院出入院護理病歷
        」描述吳朝心排泄正常：小便「正常」、大便「正常」
       （証三十），並無原審判決所援引被上訴人「Ｘ光檢查
        其肚內有大量宿便」、「腸胃內之宿便」、與「食物積
        存於腸胃」之症狀 (詳閱該原審判決第9頁)。由此可知
        ，吳朝心食道與腸胃之消化功能良好，有腹部Ｘ光報告
        與腹部超音波檢查報告為證，兩者皆顯示吳朝心之腸胃
        道並無「食物」、「氣體及液體」、「宿便」、「許多
        氣體」累積在內。因此，原審判決所援引被上訴人「Ｘ
        光檢查其肚內有大量宿便」、「腸胃內之宿便」、與「
        食物積存於腸胃」、和95年9月13日彰化地院「言詞辯
        論筆錄」被上訴人黃清濱律師所謂「胃的內容物」與「
        有嚴重腹脹的現象」，顯然與事實不符。
      III上訴人甲○○及患者吳朝心本被上訴人知要施以甘油灌
        腸治療，以排除其腸內症狀。患者即在其子甲○○陪同
        下，辦理住院。當患者住進普通病房後，被上訴人醫護
        人員即欲執行灌腸「治療」，故要求上訴人留置病房外
        等待。詎料，上訴人走出病房，在外等候，被上訴人醫
        護人員隨即拉起布簾隔離，沒有灌腸治療，卻臨時決定
        ，逕自「插鼻胃管」治療。然「插鼻胃管」手術必須依
        醫療法第四十六條明文規定﹕「醫院實施手術時，應取
        得病人或配偶、親屬、或關係人之同意，簽具手術同意
        書及麻醉同意書﹔在簽具之前，醫師應向其本人或配偶
        、親屬、或關係人說明手術原因，手術成功率或可能發
        生之併發症及危險，在其同意下，始得為之。」，此種
        「插鼻胃管」乃侵入性手術，亦須上開規定，予以告知
        。惟被上訴人在未向上訴人盡告知義務，即擅自替吳朝
        心進行插鼻胃管之治療，顯然有違醫療法第四十六條之
        規定。
      (乙)患者吳朝心因被上訴人插鼻胃管不當而造成吸入性肺炎
        之證據：
      I依百川醫院「健保局特約醫事服務機關住院醫療費用清
        單」之第5頁、第6頁之記載，明顯可知，此記錄之次序
        是依健保之給付時間，以證實手術執行之時間，及其項
        目之先後，如吳朝心88年8月28日確因不當「鼻胃管插
        管」（編號序217，執行日期88年8月28日），引起吸入
        性肺炎，導致急性呼吸衰竭，然後才使用「氣管內插管
         」與裝上「侵襲性人工呼吸輔助器」 (編號序246，執
        行日期88年8月28日)。待四個禮拜之後，即88年9月23
        日下午2時（証一一四）始以「暫時性氣管切開術」（
        執行日期88年9月23日）取代「氣管內插管」。原審判
        決認上訴人對此「尚有誤會」云云，乃係因未參酌上訴
        人之舉證與說明，對照健保局資料，循序漸進，按圖索
        驥，予以詳查其「執行日期」、「執行項目」、與「序
        列關係」所致。
      II其次，百川醫院「健保局特約醫事服務機關住院醫療費
        用清單」（証四十一）明確記載88年8月28日住院原因
        是：「主診斷碼：吸入食物與嘔吐物所致之肺炎」，亦
        即當時吳朝心住院原因確係「吸入性肺炎」，並非如被
        上訴人所辯，患者吳朝心係因患有氣喘、或慢性阻塞性
        肺疾及肺炎、或肺炎、或慢性阻塞性肺病等四種原因。
        原審忽略上開有利於上訴人之證據，並遽稱乃上訴人誤
        會所致云云，殊嫌率斷。
      III88年8月28日早上，患者吳朝心因腹脹由其子（即上訴
        人）甲○○陪同，例行前往百川醫院就診拿藥。經其主
        治醫師壬○○以腹部X光、腹部超音波檢查，診斷為「
        腸阻塞、腹痛」，隨即壬○○告知上訴人: 將以甘油灌
        腸處理上開症狀，並要求患者必須辦理住院，以利當日
        治療（証十七）；是日中午12:30，吳朝心與甲○○由
        一樓步行至六樓普通病房，護士施沛君開始測量吳朝心
        生命徵象，填寫「護理病歷」如下﹕「生命徵象﹕體溫
        35.7℃、心跳88次、呼吸速率18次/每分鐘、血壓143 /
        60 mmHg」、「Admitted at 12:30 noon由OPD (即門診
        部)步行入ward (即病房)，由醫護人員及family陪同」
        、「此次因這兩天腹脹不適而至本院門診部求診，醫師
        診視後，予腹部超音波後，建議入院處理」，此些資料
        證據 (如步入六樓普通病房、心跳88次、呼吸速率18次
        )皆顯示吳朝心肺部功能正常。近一時，普通病房護士
        寫完「身上項鍊請家屬帶回」，並要求甲○○於護理病
        歷上簽名。當時，吳朝心若有肺部問題，那如何由一樓
        門診部步入六樓普通病房﹖何況，當天門診時，吳朝心
        之症狀不需做胸部X光檢查，即可明證。88年8月28日下
        午1時餘，因被上訴人不當插鼻胃管引起吳朝心「吸入
        性肺炎」，導致急性呼吸衰竭。於是，就由甲○○親自
        推床，壬○○與護士伴隨由六樓送入七樓加護病房，被
        上訴人乃以侵襲性人工呼吸器治療，且甲○○被要求簽
        寫及接受「病危治療志願書」。此可請百川醫院舉閉錄
        監視錄影帶，以證實被上訴人記錄。查彰化地院及鈞院
        均曾請被上訴人提出「八十八年八月二十八日下午一時
        二十分至二時二十分、及晚間九時十分至九時四十分之
        加護病房門口之閉路監視錄影帶」，然百川醫院拒絕提
        供閉錄監視錄影帶，甚至稱無此設備云云，即知其心態
        。總之，上訴人一直在現場之證據有﹕普通病房護士寫
        完「身上項鍊請家屬帶回」，並要求上訴人甲○○於護
        理病歷上簽名、簽署「住院志願保證書」、與病房費差
        額「同意書」、和簽寫及接受「病危治療志願書」。
      Ⅳ上訴人所援引之醫學文獻，諸如：護理技術手冊「插入
        鼻胃管」、王家弘「加護病房人胸部影像：移動或胸部
        Ｘ光」、賴炳村和王家弘「呼吸照料上常見的醫原性併
        發症」、王明和周毅鵬「鼻胃管異位病歷報告與文獻回
        顧」及上訴人所提供之一系列英文文獻piration
        Pneumonia等等，在在均足以證明插入鼻胃管會導致吸
        入性肺炎之事實。
      Ⅴ再者，百川醫院送台中榮總「轉診單」（証六十九），
        亦記載「八十八年八月二十八日，患者吳朝心因腹脹、
        腹痛、右下肺葉肺炎（RLL pneumonia）住院，之後出
        現嚴重呼吸困難（severe dyspnea）、呼吸窘迫（
        agonizing respiration），且肺部兩側有喘鳴聲（
        diffuse wheezing）」。惟查，腹脹、腹痛之症狀是八
        十八年八月二十八日早上之診斷記錄，誠如壬○○「門
        診記錄」所載「腸阻塞、腹痛」（証十七）。又查，吳
        朝心住院時，被上訴人改以「插鼻胃管」治療其腹脹、
        「腸阻塞、腹痛」，因不當插鼻胃管導致吸入性肺炎，
        此吸入性肺炎即造成「右下肺葉肺炎（RLL pneumonia
        ）」。此吸入性肺炎之臨床症狀，即出現嚴重呼吸困難
        （severe dyspnea）、呼吸窘迫（agonizing
        respiration），且肺部兩側有喘鳴聲（diffuse
        wheezing）。綜上而論之，患者因腹脹、腹痛住進普通
        病房；因吸入性肺炎導致呼吸衰竭，而送入加護病房。
        此百川醫院「轉診單」（証六十九）之描述「嚴重呼吸
        困難、呼吸窘迫，且肺部兩側有喘鳴聲」，即如台中榮
        總「診斷證明書」（証一）所扼要記載之「急性呼吸衰
        竭」。
      Ⅵ台中榮民總醫院「診斷證明書」（証一）載明：「八十
  　　  八年八月二十八日因為腹脹至鹿港百川醫院住院，因吸
　　　  入性肺炎導致急性呼吸衰竭與使用呼吸器」。
　    Ⅶ台中中國醫藥大學附設醫院「診斷證明書」（証一）載
        明：「…吸入性肺炎…」等語。
      Ⅷ百川醫院八十八年八月二十九日胸部X光報告（証三十
        九）：「Rt. Lower lobe pneumonia, RLL（右下肺葉
        肺炎）」；百川醫院八十八年八月二十九日胸部X光報
        告（証三十八）：「Massiveaspirationpneumonia,rt.
        （右肺大量吸入性肺炎）」。Ⅸ有無其他因素造成患者
        「吸入性肺炎」攸關何種原因造成「吸入性肺炎」？被
        上訴人壬○○、被上訴人壬○○訴代、與兩份鑑定報告
        皆一再否認患者有「吸入性肺炎」，更否認被上訴人插
        鼻胃管引起吳朝心「吸入性肺炎」，導致急性呼吸衰竭
        。針對何種因素導致「吸入性肺炎」之判斷，上訴人舉
        紀崑山「重症照護暨呼吸治療辭彙」之敘述「誘發吸入
        性肺炎之因素有：(1)意識障礙狀況。(2)中風後。(3)
        人工氣道使用時，尤其是氣切術後。(4)安置鼻胃管後
        。(5)食道病變。(6)支配舌咽部之腦神經病變。(7)口
        咽吞嚥肌肉群病變或協同運動不良。」。上訴人又舉陳
        芳祝鑑定報告所謂「吸入性肺炎在老人、插鼻胃管病患
        頗為常見，除插入不當之外，唾液嗆到、過度餵食、嘔
        吐等均有可能。」。上訴人再舉連德正鑑定報告所謂「
        一般而言必須具有潛在的危險因素包括病人深度昏迷 (
        昏迷指數小於或等於八分)、食道阻塞、吞嚥障礙等原
        因才較有機會造成肺吸入。」詳查88年8月28日，壬○
        ○對吳朝心使用侵襲性人工呼吸器（即插入氣管內管，
        裝上呼吸器）治療之前，百川醫院之醫師「門診記錄」
        、壬○○「主治醫師迴診章」、加護病房「ICU護理記
        錄單」、普通病房「護理記錄」、「攝入及排出記錄單
        」、及「體溫脈搏呼吸圖」等資料，除插鼻胃管外，皆
        無如上開諸多誘發因素之症狀記載。於是，由正反資料
        查證，皆無其他原因造成「吸入性肺炎」，再度正面證
        實上訴人所舉之唯一原因，即被上訴人不正確插鼻胃管
        引起吳朝心「吸入性肺炎」，導致急性呼吸衰竭，此清
        楚明確，無毋庸置疑。綜上可知，本件患者吳朝心確實
        係於入院之後，始因被上訴人施以錯誤之醫療方式，並
        未正確插鼻胃管，並予以固定黏貼，故而造成吳朝心罹
        患吸入性肺炎，實堪以認定。
  (3)本件鑑定報告容有與事實不盡相符之處，是無法據為被上訴
    人有利之認定為是：
  承以上六大證據 (証一、証三十八、証三十九、証四十一、
    証六十九)，本案確係吸入性肺炎，然而鑑定人陳芳祝卻否
    定本件為吸入性肺炎，惟核其所述，顯與事實不符，而有迴
    護被上訴人之嫌：88年8月27日，患者吳朝心之pneumonitis
    之血液白血球數目為8,400（証一一五），此數據屬於正常
    範圍 (4,000～10,000)，顯示患者吳朝心並未感染或發炎。
    由此，可證實pneumonitis無關於肺部感染、肺部發炎、肺
    炎，亦可證明當日吳朝心並無肺部感染、肺部發炎、肺炎。
    同年月29日pneumonia之血液白血球數目為10,900（証一一
    七），此數據高於正常範圍，顯示為急性感染或發炎，是稱
    為「肺炎」。由此，可證實pneumonia攸關於肺部感染、肺
    部發炎、肺炎，亦可證明吳朝心住院後有肺部感染、肺部發
    炎、肺炎。是以，pneumonia之正確翻譯為肺炎，而pneumon
    itis則非稱為肺炎，正確名稱為「肺發炎」。換言之，pneu
    monitis既無關於肺部感染、肺部發炎、肺炎，亦不同於pne
    umonia（肺炎），更迥異於aspiration pneumonia（吸入性
    肺炎），故88年8月27日之pneumonitis完全不同於88年8月
    29日之「Massive aspiration pneumonia, rt.（右肺大量
    吸入性肺炎）」、與「Rt.Lower lobe pneumonia, RLL（右
    下肺葉肺炎）」。再者，鑑定人陳芳祝報告否認並非因插鼻
    胃管不當引發「吸入性肺炎」，鑑定人陳芳祝認為「肺炎之
    診斷可依據臨床症狀、身體檢查、胸部攝影、血液檢查等為
    之」（參見該鑑定報告第1頁第9行），且認為「病歷紀錄上
    ，確有肺炎存在的證據是88年8月27日之胸部X光報告（
    bronchitis w/ rt.basal pneumonitis），並於88年8月29
    日惡化」（同鑑定報告第1頁第10行至同頁第12行)。其實，
    由陳芳祝鑑定報告援引「肺炎之診斷…胸部攝影、血液檢查
    等」之證據得知：胸部X光報告pneumonitis與血液檢查 (血
    液白血球數目)，可證明88年8月27日吳朝心並無肺部感染、
    無肺部發炎，亦無肺炎 (pneumonia)。因此，pneumonitis
    並非88年8月27日「肺炎存在的證據」，亦不會造成「88年8
    月29日之惡化」。而「88年8月29日之惡化」乃88年8月28日
    被上訴人不當插鼻胃管，造成吳朝心吸入性肺炎之因果關係
    ，此清楚明確，毋庸置疑。
  鑑定人連德正之鑑定報告，亦有與事實不符之處：（詳如上
    訴人上訴理由參所述，以及96年6月22日『上訴理由 (八)狀
    』之『補充理由 (一)』所述，茲簡要說明如下）？鑑定人
    連德正否定aspiration pneumonia (吸入性肺炎)事實，又
    偽造不實，如將八十八年八月二十九日胸部Ｘ光報告之「
    massive aspiration pneumonia」，竄改為「massive
    aspiration pneumonitis」；亦即是將正確專業名詞「吸入
    性肺炎」之英文aspiration pneumonia，竄改為aspiration
    pneumonitis；細述之，即是：將正確之「肺炎」專業名詞
    pneumonia，竄改為pneumonitis。進而，刪除aspiration
    pneumonitis之aspiration字眼（上訴人中文譯意：aspirat
    ion即吸入性），此見諸連德正鑑定報告第一頁第三十行「
    二十九日的胸部Ｘ光報告massiveaspiration pneumonitis
    語句中的aspiration我們認為有過度診斷之嫌」。其次，連
    德正再刻意將pneumonitis翻譯為他所謂之〝肺炎〞，誠如
    連德正於鑑定報告第一頁第二十四行所自創「Pneumonitis
    直接翻譯就是肺部發炎」之解釋。其實，pneumonia之翻譯
    才是肺部發炎、肺炎，此可由上訴人所舉之陸坤泰（証七十
    六）、吳英黛（証一０二）專著，予以清楚肯定pneumonia
    為「肺炎」，亦明確肯定pneumonitis並非「肺炎存在的證
    據」。此外，亦可由發炎與血液白血球數目之關係，予以證
    明，如健康人白血球數目為每西西4,000~10,000（証一三八
    、証一三九），若超過10,000，顯示為急性感染或發炎過程
    之指標。惟查，患者吳朝心於88年8月27日pneumonitis之白
    血球數目為8,400（証一一六），此數據屬於正常範圍，故
    顯示並未感染或發炎。又鑑定報告認「病人住院時因腹脹使
    用鼻胃管引流並禁食，處置應屬合理」，惟查：黃思華解讀
    之腹部Ｘ光報告（証三十一）顯示「腹部無游離空氣，無不
    正常之腸膨脹或鈣化」，與壬○○親自操作與判讀之腹部超
    音波檢查（証九十九）顯示「膨脹之腸環」之結果等同於「
    一般正常之腸膨脹」。基此，如何能謂對「一般正常之腸膨
    脹」之患者吳朝心使用鼻胃管引流為合理？另查，斷定是否
    「慢性阻塞性肺疾」，必要有「肺功能」之數據資料 (証一
    二一、証一二二、証一二三)，故根據百川醫院八十五年六
    月六日 (証一二六)、八十八年十月四日 (証一二七)「出院
    病歷摘要」，其「肺功能」欄之內容，並無任何記載，完全
    空白；又查病人吳朝心所有之病歷資料，亦無肺功能檢查申
    請、檢查項目、與檢查報告，故鑑定報告「慢性阻塞性肺疾
    」之說詞，無事實根據，患者吳朝心於入院之前，並未罹患
    慢性阻塞性肺疾，其「門診記錄」亦無任何記載。鑑定報告
    謂「二氧化碳長期增高」云云。惟查，百川醫院「門診記錄
    」 (証十七)、「健保局門診處方及治療明細」（証二十八
    ）、與「健保局特約醫事服務機關住院醫療費用清單」（証
    四十一）之資料顯示，此抽血驗血，始於八十八年八月二十
    八日 (証五十三)，換言之，八十八年八月二十八日，百川
    醫院才第一次對病人進行抽血驗血，做「動脈血液氣體分析
    」。因此，試問：八十八年八月二十八日以前，百川醫院既
    無「動脈血液氣體分析」，亦無連續之長期追蹤，那來「二
    氧化碳長期增高」之說？直言之，鑑定報告斷然認定當天病
    人「二氧化碳長期增高」之說詞，明顯錯誤。鑑定報告第一
    頁第十行另謂「肺部感染或腎功能不全」云云，亦與事實不
    符，詳如下述。鑑定報告另指出「病人曾於八月二十四日與
    二十五日至百川醫院門診就醫，根據門診記錄，當時病人被
    發現有咳嗽、痰多及發燒（體溫38.8℃），也是病人於住院
    前就有肺部感染的重要依據。」云云。以上連德正鑑定報告
    所載內容，乃抄錄被上訴人91年6月13日「準備 (二)狀」第
    5頁。惟查：88年8月24日與同25日之病歷並無「痰多」之記
    載，此「痰多」字眼乃是憑空捏造、無中生有，與事實不符
    ，真是所謂「欲加之罪，何患無詞」。且88年8月24日當天
    血液白血球數目為6,000（証一一五），此數據可證實無肺
    部發炎、肺炎﹔88年8月25日之胸部X光檢查報告亦證明無肺
    炎（証二十九）。又「咳嗽、痰 (多)及發燒」是否為「肺
    部感染的重要依據」﹖尤其，針對「老年人肺炎」之差異性
    ，上訴人亦已摘錄專著如張上淳之論著「老年人的感染」第
    697頁（証一００）、劉樹泉、李新亮、沈承昭論著「老年
    人肺炎 (Pneumonia in the elderly)」第23頁（証一０三
     ）、李垣樟「老人感染症」（証一四五）以證實鑑定人連
    德正與原審判決之斷章取義、扭曲事實、與誤判真相。綜上
    所述，「咳嗽、痰多及發燒」並非「肺部感染的重要依據」
    。
  患者吳朝心於88年8月28日住院前，並未罹患慢性阻塞性肺
    疾，亦無糖尿病、多囊腎併腎功能不全、與肺炎等宿疾。
  I斷定是否「慢性阻塞性肺疾」，必要有「肺功能」之數據資
    料(証一二一、証一二二、証一二三)，故根據百川醫院八十
    五年六月六日 (証一二六)、八十八年十月四日 (証一二七)
    「出院病歷摘要」，其「肺功能」欄之內容，並無任何記載
    ，完全空白；又查病人吳朝心所有之病歷資料，亦無肺功能
    檢查申請、檢查項目、與檢查報告，故本件並無事實根據，
    足資證明患者吳朝心於入院之前已罹患慢性阻塞性肺疾，其
    「門診記錄」亦無任何記載。
  II原審判決認定：「然依上訴人提出吳朝心八十五年六月四日
    百川醫院急診生化檢驗單顯示其飯前血糖一六三 (正常值七
    五至一一五，以下同)」云云。以上原審乃引用被上訴人九
    十一年六月十三日所提「民事準備 (二)狀」第二頁之所載
    「八十五年六月四日飯前血糖一六三」，故此資料並非上訴
    人所提出，茲解釋說明如下：惟查，此乃是晚上9點20分之
    抽血檢查，其「急診生化檢驗單」顯示血糖163（証九，此
    值小於200）；又隔日 (六月五日)之尿液檢查，尿液中並無
    葡萄糖（証十）。此163為飯後血糖，並非飯前血糖。而依
    老年人糖尿病血糖之控制指標，應為飯前血糖小於140，飯
    後血糖小於180（証七十五）。又查，美國糖尿病學會（ADA
    ）於1997年7月於期刊Diabetes Care發表新建議，始修訂其
    糖尿病指標為「飯前血糖大於126、飯後二小時血糖大於200
    」，而次年世界衛生組織 (WHO)亦發表類似的標準。在在均
    可證明，上開飯後血糖之數值，實屬正常，並未罹患糖尿病
    。
  III原審判決另謂「八十八年八月二十七日百川醫院生化檢查報
    告單記載吳朝心飯前血糖二九三」云云，然依八十八年八月
    二十七日之「門診記錄」（証十七）記載「Glucose (飯後
    2hr)血液及體液葡萄糖」（即﹕『葡萄糖 (飯後2小時)血液
    及體液葡萄糖』）。是以，此驗出之293為飯後血糖（証十
    八），並非原審判決所謂「飯前血糖」，但為何如此293之
    高？而其當日之醫檢師是謝佳霖（証十八），謝佳霖醫檢師
    涉嫌偽造八月二十八日之驗血報告，即偽造之中午12:55「
    動脈血液氣體分析值」（証五十三），攸關此偽造數據之舉
    證與說明，請酌參上訴人96年5月16日「民事陳報狀」所遞
    96年4月17日「上訴理由 (五)狀」修正版之第9頁至第14頁
    、或「上訴理由伍」。因此，應可合理推論﹕謝佳霖醫檢師
    亦涉嫌偽造此八十八年八月二十七日之血糖驗血報告（証十
    八）。
  Ⅳ承前所述，倘若此飯後血糖293為真，也即沒有案發後之竄
    改偽造，那為何當天之醫師葉騰鑫於「門診記錄」並沒有記
    載「糖尿病」﹖又百川醫院「中央健保局特約醫事服務機關
    門診處分及治療明細」亦沒有記載「糖尿病」（証二十八）
    ？此資料乃88年9月間，百川醫院向中央健保局申請吳朝心
    88年8月27日門診時，醫師之疾病診斷、處分及治療。甚至
    整本百川醫院「門診記錄」亦從未記載「糖尿病」。其次，
    倘若吳朝心誠如原審判決所說「已患有…糖尿病」，則其「
    糖尿病」之慢性併發症即可能一種或數種疾病，包括小血管
    病變，如視網膜病變、神經病變和腎病變，以及大血管病變
    ，如冠狀動脈、腦血管和周邊血管疾病。但詳查所有百川醫
    院之吳朝心病歷資料，並無上開之任一症狀。再者，如「糖
    尿病」之大血管病變中，最令人關心，如糖尿病足部（
    Diabetic Foot）等，其傷口不易癒合。但是，經詳查所有
    之手術，如八十八年九月二十三日之「氣管切開造口術」（
    証一一四）、同年月十八日之「超音波導引下抽吸術」（証
    四十一）、同年月二十六日之「胸腔穿刺」（証四十一），
    以及無數次抽血驗血和輸血，皆無任何傷口不癒合之症狀。
    上開事證，均足以證明患者吳朝心並無糖尿病。
  Ⅴ又查，「多囊腎併腎功能不全」之診斷準則，則是「至少有
    一邊的腎臟同時各有二個以上之囊腫，且脾、肝、胰臟皆發
    現有囊腫」（証八十八）。經查，患者吳朝心於八十八年八
    月二十八日超音波攝影結果，壬○○記載每一腎僅各有一囊
    腫，其直徑大小分別為2.2×3.2 cm，與3.2×3.3 cm (証九
    十九)，此顯示吳朝心並無「多囊腎」之症狀；此超音波證
    據又顯示吳朝心之脾、肝、與胰臟皆無囊腫，皆陰性反應 (
    証九十九)，其左右腎亦無二個以上之囊腫。由此可知，上
    開超音波報告，完全否定壬○○所為「多囊腎」與「多囊腎
    併腎功能不全」之診斷。再查，百川醫院「門診記錄」 (証
    十七)既無長期追蹤Creatinine與BUN有昇高之紀錄、亦無
    BUN/ Creatinine比例偏低數據、無腎臟長度小於10cm、無
    CCr（Clearance Creatinine肌酸酐廓清率）小於10ml/min.
    、無血液Creatinine大於8mg/ 100ml等資料，如何診斷患者
    吳朝心罹患為「慢性腎衰竭」？「腎功能不全」？「腎功能
    障礙」？此外，患者吳朝心於八十八年十月四日轉台中榮總
    ，台中榮總於不同時期做腎功檢查，其血液Creatinine之數
    值分別為1.7 (八十八年十月十一日)、1.4 (八十八年十月
    十九日)、和1.0 (八十八年十一月十三日)（証十九），故
    亦可證實吳朝心腎功能正常。
　Ⅵ患者吳朝心在百川醫院之門診次數，總計有二十八次。八十
  　八年間，吳朝心在八十八年八月二十八日以前至百川醫院應
    診，總計有二十次。此二十次之「門診記錄」中，記載吳朝
    心罹患「肺炎」 (十四次)、與「肺結核」 (二次)。惟由患
    者吳朝心所做之五份胸部Ｘ光檢查報告，即可證明吳朝心於
    百川醫院住院之前，並無罹患肺炎；至於其間或其後十一次
    ，無Ｘ光檢查或其他儀器檢查，其「門診記錄」卻都記載有
    「肺炎」？惟大多數肺炎是急性症狀出現，但此門診肺炎竟
    連續七個月以上？其次，以Ｘ光照相檢查出無肺炎；無Ｘ光
    檢查，卻診斷有肺炎，亦有可議。再者，依上訴人所整理之
    「門診記錄」之表記載：88年2月9日與88年2月25日吳朝心
    罹患「肺結核」，但經88年2月9日胸部Ｘ光檢查，證明並無
    肺結核（証九十八）。因此，上訴人實不知壬○○等如何診
    斷及記載「肺結核」症狀？若誤診，為何連續記載二次肺結
    核？況且，肺結核乃傳染性肺疾，若壬○○診斷、認定屬實
    ，是否通報彰化縣衛生局、行政院衛生署疾病管制局（
    Center for Disease Control）等？有無追蹤？又是否要求
    病人住院或隔離治療？若無通報、追蹤，則必須依「傳染病
    防治法」受罰（証一四０）。嗣經上訴人向彰化縣衛生局求
    證，該局函請行政院衛生署疾病管制局深查，再於95年11月
    28日之公函 (証一四六)回覆「…並無台端之先父吳朝心的
    檔案資料。」，由此可知，百川醫院與壬○○之「診斷」與
    「記載」，確實與經驗法則及證據相違悖之處。
　Ⅶ本件被上訴人就病歷之記載，確有諸多造假之情形，除上開
  　虛偽記載「肺結核」、「糖尿病」、「肺炎」、…等等，另
    關於「ABG」之記錄，亦有不實：被上訴人辯稱其於95年7月
    3日之民事答辯狀第6頁至第7頁已詳為說明云云，惟查：關
    於醫囑單上（見證五十七）所載之「ABG st」等文字，係位
　　於醫囑單中「臨時」欄位中之第一項記載，應係被上訴人事
    後再加記上去，此並無原審所謂之「客觀上連續記載」之情
    形；且上訴人早已於89年7月間向彰化縣醫事審議委員會提
    出此一醫療糾紛，是被上訴人等人亦早已知悉本件醫療糾紛
    ，被告等人並非遲至訴訟時才知悉此一情形，是其等顯係為
    脫免責任而偽造、竄改病歷。另由病歷資料分別比對之：甲
    、「百川醫院出入院護理病歷」乃是患者吳朝心入院時之記
    錄，當時患者吳朝心之身體狀況顯示其並無胸部問題（體溫
    35.7度、脈博88次/分、呼吸速率18次），且門診記錄或醫
    囑單中亦無其他關於胸部X光檢查之記載，則何以突然須要
    「急作ABG」？實令人不解；況且於入院之初，根本沒有做
    動脈抽血，怎麼可能在入院護理記錄中馬上就有「ABG data
    」（即ABG數據）之記載？且查，上訴人甲○○於該張病歷
    上簽署領回吳朝心身上項鍊時，根本沒有是項記載，此顯係
    被上訴人事後補記。乙、再者，本件「醫囑單」僅於當日12
    點50分，由王佩芬簽名，依經驗法則觀之，由該6樓病房一
    系列「動脈抽血」、與血液收集後，再送至一樓之檢驗分析
    室，等待分析檢驗。即使有專人專送，且只有此一血液檢體
    待驗，實不可能於短短五分鐘之內，即知悉結果！惟患者吳
    朝心於百川醫院普通病房，並無可能享有此種特殊待遇，由
    此實可推知，被上訴人就此顯然有偽造之舉。丙、另由被上
    訴人向健保局申請之費用中，8月28日僅有申請一次「血液
    氣體分析」之費用，亦可證明被上訴人於當日僅有做一次「
    血液氣體分析」而已。被上訴人訴訟代理人於開庭時答稱，
    此乃是受限於健保給付，醫院為減少被健保局核刪，並擴大
    比例扣款之可能，故而僅申報一次云云，惟此顯與事實不符
    。事實上，對照百川醫院之申請費用清單可知：88年8月29
    日，共做過2次胸部X光報告，其亦向健保局申請二次費用；
    此外，88年9月17日當天，亦曾於同一天內申請二次「血液
    氣體分析」之費用（詳見上訴人96年5月16日『上訴理由 (
    五)狀』修正版第24至第25頁），由上開申請費用清單所載
    ，被上訴人所辯，已不攻自破，不足採信。
　綜上可知，患者吳朝心於88年8月28日住院前，身體健康狀
  　況良好，並無如原審所稱之因年邁，身體各重要器官已嚴重
    受損之情云云。原審未詳究卷證資料，即遽依被上訴人所提
    之病歷資料及鑑定報合為據，實屬可議。
2.被上訴人所為之呼吸治療過程及急救過程有無疏失？
  (1)本件確係因被上訴人使用鼻胃管不當，而造成吳朝心吸入性
    肺炎。是以，上訴人所提Aspiration Pneumonia（証一０一
    ）與BIPAP（証一０七）之一系列文獻，此些文獻記載：吸
    入性肺炎之治療，在患者沒有意識不清之狀況下，不該插氣
    管內管，使用侵襲型呼吸器。亦即，被上訴人以插氣管內管
    處理患者吸入性肺炎之症狀，實為不當治療。茲引述「吸入
    性肺炎」之治療方式，藉以釐清其不當之醫療行為，依
    Boysen & Modell所著「Pulmonary aspiration of stomach
    contents 」（証一０八），其應採取之步驟：「
    Endotracheal suctioning（氣管內抽吸）、bronchoscopy
    and lavage（支氣管鏡檢查和沖洗）、corticosteroids（
    類固醇）、antibiotics（抗生素）、和mechanical
    ventilatory support (呼吸治療)等治療。」。以上證據明
    確顯示，被上訴人否認「吸入性肺炎」，偽造病歷資料、扭
    曲事實，又採用「插氣管內管，使用侵襲型呼吸器」之呼吸
    治療。此呼吸治療完全不符合文獻報告和病患當時之狀況（
    即意識清楚），因為倘若病患意識不清，無法維持氣道通暢
    ，或有再度發生吸入之危險，始考慮使用「插氣管內管，使
    用侵襲型呼吸器」，故被上訴人之臨床經驗與專業知識，皆
    欠缺醫學依據。以上證據明確顯示八月二十八日對病人不直
    接使用BIPAP，卻進行插管之操作，至為不當。歸結以上資
    料，鑑定人連德正企圖掩蓋被上訴人錯誤之插管治療，再給
    予其合理化之解釋，故鑑定人連德正無中生有、憑空捏造證
    據，以模糊焦點、掩蓋錯誤；最後，再自圓其說，幫助被上
    訴人壬○○等推諉卸責。
  (2)再者，被上訴人辯稱「吳朝心因插管不舒服而自行拔管」云
    云，實屬無稽，概因：88年9月11日，患者吳朝心在加護病
    房之病床上手腳被綁、「雙手被約束保護」（証八十）。如
    此之下，吳朝心如何能自行拔管？況且被上訴人在原審及鈞
    院均拒絕提出監視錄影帶，甚或稱無此設備，惟依上訴人提
    出之百川醫院照片可證明原百川醫院之加護病房確實有監視
    設備，僅是被上訴人拒絕提出而已。由此可證明，被上訴人
    上開所辯，顯係卸責之詞。
　(3)原審依據台北榮總第一次鑑定報告及第二次鑑定報告意見，
    認定被上訴人對患者吳朝心連續六天使用BIPAP，每日使用
    時間超過16小時、EPAP 4cm H2O壓力並無不當，尚有未洽（
    詳上訴人96年6月22日「上訴理由（八）狀」「補充說明（
    一）」之第17頁至第19頁）。
　(4)首查，關於患者吳朝心住院後到送入加護病房間之時程與治
  　療方式，原審採用被上訴人之說詞，而認上訴人主張與病歷
    資料不符，惟查：壬○○「主治醫師迴診單」記錄竟與普通
    病房、加護病房之二份「護理記錄」，在插氣管內管與送入
    加護病房之時間上與次序上，迥然不同（亦即壬○○「主治
    醫師迴診單」記載當晚九時十五分先插氣管內管，再送加護
    病房﹔另二份「護理記錄」則為當晚九時三十分先送加護病
    房，再插氣管內管）；其次，被上訴人二份書狀也有不同，
    誠如被上訴人90年11月27日「答辯狀」第8頁第8行所謂「被
    上訴人乃以侵入型呼吸器（即插入氣管插管，裝上呼吸器）
    治療，並將吳朝心送入加護病房」，又誠如被上訴人91年6
    月13日「準備 (二)狀」第12頁第3行所謂「當晚間九時三十
    分因瀕臨呼吸衰竭而轉入加護病房，並插上氣管內管及裝上
    呼吸器」。又連德正鑑定報告亦有所不同，第3頁第2段第2
    行所謂「病人從八月二十八日插管後即住進加護病房」，第
    4頁第6行則「故將病人轉至加護病房插管」，明顯地，同一
    「鑑定報告」，鑑定人連德正本人之說詞竟然前後不一、扞
    格矛盾；而陳芳祝鑑定報告第三段，即「病人於88年8月28
    日因急性呼吸衰竭而於晚上九時許插上氣管內管、接上呼吸
    器送入加護病房。依病歷所載，處置並無不當。若質疑紀錄
    之真實性則非醫療鑑定者所能認定。」，如此相較之下，被
    上訴人書狀等之說詞竟也前後不一、扞格矛盾。其實，此實
    屬被上訴人刻意偽造病歷、扭曲事實、和誤導真相，卻遮掩
    不及，破綻百出。
  (5)再者，入院時之醫療事項不符合健保局之給付項目、患者入
    院時之病房地點不符合健保局之給付項目、插氣管內管、送
    加護病房與上訴人簽署「病危治療志願書」之時間，均有不
    同（以上均詳見上訴人96年5月16日『上訴理由 (五)狀』修
    正版第16至第22頁、或上訴理由陸所述）。由此實可證明，
    被上訴人之主張，顯與卷存事證不符。
  (6)經查，依百川醫院「呼吸治療記錄單」中，患者吳朝心住院
    使用BIPAP之期間 (即88年9月11日至同年9月17日)，連續六
    天，其EPAP（吐氣相氣道正壓）一直設定在4cm H2O（証五
    十九）。此處置並非一般學理及實務認可之「標準處理方式
    ：5cm H2O以上」及「每天使用不應超過16小時」，故被上
    訴人所處置為不當之呼吸治療。細言之，依BIPAP使用之標
    準處理方式：此連續六天全日使用BIPAP、與其EPAP設定在
    4cm H2O之呼吸治療，無法排除BIPAP面罩內患者呼出之二氧
    化碳，反而導致呼出之二氧化碳再吸入，使血中二氧化碳滯
    留、動脈二氧化碳分壓居高不下、血氧分壓未見完全改善，
    因此造成吳朝心缺氧、意識混亂（証五十九），因被上訴人
    之疏忽而造成缺氧性腦病變（即植物人）（証一、証十九、
    証四十一、証六十九）。此外，上訴人亦舉出相關之醫學文
    獻報告（包含連德正、謝為忠、盧崇正、彭瑞鵬、Ferguson
    & Gilma rtin (1995)報導、以及不少研究室支持Ferguson
    & Gilmar tin (1995)之設定），以證實被上訴人採用之呼
    吸治療方式為錯誤。
  (7)又查，依據八十八年十月四日百川醫院「轉診單」（証六十
    九）、八十八年十月四日百川醫院「出院病歷摘要」（証一
    二七）、百川醫院「健保局特約醫事服務機關住院醫療費用
    清單」（証四十一）、八十八年十月四日台中榮民總醫院急
    診病歷（証一四三）、以及台中榮總（証一）、中國醫藥學
    院附設醫院「診斷書」（証一）與台中榮總「出院病歷摘要
    」（証十九）所載，均記載「缺氧性腦病變」，由上開事證
    可知，患者吳朝心於CPR後，並未再恢復清楚意識，而成植
    物人，直至死亡，核與二次鑑定報告所提之意見相符。
  (8)原審復依鑑定報告認定本件急救並無失當之處云云，惟查：
  　患者吳朝心係住在加護病房接受治療，依一般情況，患者如
    有嚴重缺氧、意識混亂、心律不整、呼吸中止或其他狀況時
    ，加護病房之值班人員應可迅速處理，防止意外發生。但依
    「ICU護理記錄單」之記載，當吳朝心急救時，被上訴人加
    護病房於夜間並無醫師在現場值班。此可由加護病房「ICU
    護理記錄單」內容並無醫師名字，亦無明確記載急救之過程
    得證之；此外，由壬○○「主治醫師迴診章」（証三十二）
    、「ICU護理記錄單」，亦可得證加護病房並無專任值班醫
    師、住院醫師、或總醫師。急救時，亦無醫師在場、或醫師
    筆錄與簽名。關於吳朝心就醫時間（八十八年八月二十八日
    至同年十月四日）是那幾位醫師與護士負責治療處理？那幾
    位負責其醫療記載？九十年十二月七日彰化地院曾公文函送
    被上訴人百川醫院即庚○○，要求於十二月十九日之前提出
    其醫師與護士之值班表，但至今被上訴人仍拒絕提供醫師與
    護士之值班表，被上訴人壬○○與阮春龍律師卻說「醫護人
    員值班表．．．是由中部醫學中心指派醫師前來支援，因為
    百川醫院已經倒閉，所以資料無法找到。」（參見彰化地院
    九十五年四月十九日『言詞辯論筆錄』第二頁第一行至同頁
    第四行）。事實上，彰化地院之公文函送該院時，依上訴人
    所提百川醫院之一系列「門診表」 (証一四一)，當時百川
    醫院仍在營業，尚未倒閉，但被上訴人卻推諉說「因為百川
    醫院已經倒閉，所以資料無法找到」；再者，查其「門診表
    」之醫師名單皆是該院之醫師，並非被上訴人所謂「是由中
    部醫學中心指派醫師前來支援」。是以，於庭訊時，被告壬
    ○○與阮春龍律師明顯地公然說謊，足見其情虛理虧之處。
  3.本件是否屬於消費者保護法所定之「服務」？
  (1)原審認本件仍屬消費者保護法所定之「服務」，而應有消費
    者保護法之適用，惟被上訴人壬○○所為之醫療行為，已符
    合當時科技或專業水準可合理期待之安全性，與患者吳朝心
    之死亡並無直接的關聯性，而其急救處理亦無疏失，是上訴
    人主張依消費者保護法第七條第一項、第三項規定請求損害
    賠償為無理由云云。
  (2)經查，被上訴人壬○○之醫療行為，並未符合當時之專業水
    準，且有多有疏失，甚且，因其對吳朝心施以不必要之插入
    鼻胃管治療，造成吳朝心吸入性肺炎，爾後又對之施以不正
    確之呼吸治療，及未能及時施予急救，導致其變成植物人，
    終至死亡，此均於歷次書狀中詳為闡述，是其應依消費者保
    護法負損害賠償責任，實灼然甚明；退萬步言，縱難認有過
    失，被上訴人仍應負消費者保護法第七條第三項規定之無過
    失賠償責任，以符合消保法立法目的及公平正義。蓋查消保
    法之立法本旨為「保護消費者權益，促進國民消費生活安全
    ，提昇國民消費生活品質」，依該法第七條第三項規定，企
    業經營者只要有違反義務之事實發生，即須負責賠償，而不
    問企業經營者有無故意過失，即係採無過失責任主義，即使
    企業經營者能証明其無過失，亦只能作為減輕賠償責任之事
    由而已。
　4.上訴人是否可請求債務不履行之損害賠償？
　  原審認定該類似於委任關係之醫療契約，係存在於吳朝心與
　  被上訴人庚○○間，上訴人並非債之關係之當事人，自不得
    據上開契約主張被上訴人應負損害賠償責任云云。惟查：本
    件醫療契約雖係成立於吳朝心與庚○○之間，惟患者吳朝心
    因被上訴人未依債之本旨履行，造成患者吳朝心之損害，甚
    至導致吳朝心之死亡，則依據民法第1148條之規定，吳朝心
    之繼承人當然繼承其財產上之一切權利、義務，而上開債務
    不履行之損害賠償請求權又不具有一身專屬性，是上訴人等
    人並無不能繼承之理。基此，原審徒以上開契約係存於吳朝
    心與被上訴人庚○○間，即謂上訴人等人不得請求，容有誤
    會。
　5.上訴人主張被上訴人等人應依民法第184條第1項、第2項及
    第188條之規定，連帶負損害賠償責任，惟原審認上訴人未
    能舉證被上訴人有醫療疏失，故請求無理由云云。然查，關
    於被上訴人壬○○對患者吳朝心之醫療行為，確有不合於醫
    療法規定（未盡告知義務），以及以錯誤之方式醫療之疏失
    ，已詳如前述，至此，被上訴人壬○○之行為，確有過失，
    實堪認定。是上訴人等人自可依民法第184條第1項及第188
    條之規定，請求被上訴人等人連帶負損害賠償責任。
二、被上訴人則以：
(一)、吳朝心於八十五年六月四日到百川醫院就診時，已患有慢性
    阻塞性肺病、糖尿病、多囊腎併腎功能不全及心臟傳導障礙
    等多重疾病，其因年邁，身體各重要器官已嚴重受損。八十
    八年八月廿五日吳朝心再因發燒連續多日三次前來百川醫院
    診療，經胸部Ｘ光照射檢查吳朝心右下肺有疑似肺炎病徵，
    門診葉騰鑫醫師建議應住院治療觀察惟遭其家屬拒絕，吳朝
    心於同年八月二十八日再次門診除前發燒症狀持續外，另有
    腹脹、腹痛、嘔吐等症狀，經Ｘ光檢查其肚內有大量宿便，
    為治療其腹脹腹痛病症需住院治療，經診療研判：1.可能因
    其原患有慢性阻塞性肺病所引起之氣喘而吸進許多氣體致腸
    胃漲氣，或因交感神經興奮、胃腸蠕動慢致食物積存於腸胃
    引起腹漲腹痛。2.治療方法：禁食併插鼻胃管以引流其胃內
    氣體及液體，減輕積存於胃腸內之氣體及液體，並注射點滴
    促進吳朝心腸曲蠕動，消化積存於腸胃內之食物，又灌腸清
    除宿便。3.療效：至九月一日吳朝心已可進食流質食物，九
    月二日其腹脹腹痛病症已獲改善。由以上治療經過足見被上
    訴人並無診療上過失。且依八十八年八月二十九日護理紀錄
    ，氣管插管是引流出黃色狀痰，而非食物殘渣，證明並無所
    上訴人主張因鼻胃管插入錯誤引起吸入性肺炎。況鑑定意見
    認以：1.對腹脹病人施予鼻胃管引流乃合理處置。2.高齡病
    患肺炎臨床表現頗輕微一但惡化又極迅速，依病例紀錄，吳
    朝心八十八年八月二十七日胸部Ｘ光報告確實有肺炎存在，
    並於同年月二十九日惡化。3.吸入性肺病除插管不當外，唾
    液嗆到，過度餵食，嘔吐等均有可能，臨床上除眼見為信，
    有少數病例可得知機轉之外其餘純屬臆測確實原因無法證實
    。4.依住院紀錄及八十八年八月二十八日護理紀錄，吳朝心
    住院時有輕度二氧化碳增高，可合理懷疑吳朝心於住院時已
    有肺部感染。5.插入鼻胃管時，吳朝心神智清醒未見嘔吐且
    插入鼻胃管後並未灌入食物又進行引流減壓，理論上對吸入
    性肺炎應有降低效果，即吳朝心之肺炎應與鼻胃管之放置無
    關。6.本病例吳朝心年老、糖尿病與慢性肺部疾病所造的肺
    部免疫力不足應是導致肺炎發生至加重最明顯也最合理原因
    。綜上所述，鑑定意見亦認為被上訴人並無醫療不當，且無
    證據證明吳朝心因鼻胃管插入引起肺炎，吳朝心之肺炎是因
    年老且患有糖尿病即慢性肺部疾病而引起。吳朝心於八十八
    年九月十二日至九月十七日使用ＢＩＰＡＰ期間，氧氣飽和
    度超過九十％，ＰＨ值維持七‧二五以上，血壓維持在收縮
    壓一二○㎜Ｈｇ以上舒張壓至少為五八㎜Ｈｇ以上，同年月
    十七下午四時十五分病歷及護理紀錄昏迷指數Ｅ四Ｍ六Ｖ五
    ，吳朝心仍意識清醒並無缺氧或血行動力學不穩情況；且慢
    性阻塞性肺病急性惡化病患使用ＢＩＰＡＰ可縮短住院日數
    ，避免使用氧氣插管及減低罹病率。況吳朝心於同年月十七
    日夜十時十五分突發性呼吸停止，由值班醫師於十一時完成
    急救，翌日吳朝心昏迷指數Ｅ三ＶＥＭ三─四，仍意識清楚
    並非植物人。鑑定意見認以：1.插入氣管內管是十分痛苦的
    治療，常有病人趁醫護人員不注意自行拔管。2.病人自行拔
    管後被上訴人改為使用Uenturi mask，由當天呼吸速率數據
    顯示應該在可接受範圍。3.於八十八年九月十一日，吳朝心
    兩次昏迷指數評分不必使用氣管內管，且二氧化碳ＰＨ值呈
    現堆積逐漸下降酸鹼度恢復正常，足見使用ＢＩＰＡＰ對於
    病人呼吸達成有效支持比起插回內管應是較佳之選擇。4.依
    常例一般加護病房正常拔管作業在日班（八點至下午四點）
    且拔管前會測量病人自發性呼吸指標，而依吳朝心之護理紀
    錄拔管時間再清晨五時三十分且未見測量紀錄，可推定病人
    自行拔管。5.ＢＩＰＡＰ一天連續使用十六小時，應考慮進
    行氣管切開進行侵入性呼吸支持是指慢性呼吸衰竭居家長期
    使用呼吸器之狀況。故上開建議並非針對急性病人，我們認
    為此點不必進一步討論。6.吳朝心本身因年老、糖尿病與慢
    性肺疾，讓急救效果不如人意較為可能。綜上所述，鑑定意
    見認定被上訴人呼吸治療及急救並無任何過失。否認上訴人
    所稱被上訴人因鼻胃管插入方式不正確造成吳朝心吸入性肺
    炎導致急性呼吸衰竭，蓋使用鼻胃管主要在引流吳朝心腸胃
    內積存之氣體或液體，並不會引起吸入性肺炎，且醫學上亦
    無正確使用鼻胃管會引起吸入性肺炎之案例。而吳朝心確係
    因其原患之慢性阻塞性肺病及肺炎導致呼吸衰竭，被上訴人
    並無不當之醫療行為。另被上訴人對於吳朝心使用ＢＩＰＡ
    Ｐ亦無不當，且學理上亦無使用六天即表示病情不穩且會有
    病變之記載，況被上訴人對吳朝心呼吸治療是以ＢＩＰＡＰ
    與氧氣面罩交替使用，並非連續六日使用ＢＩＰＡＰ。上訴
    人要求被上訴人提供患者吳朝心在百川醫院加護病房時之醫
    院監視系統錄影帶及醫護人員值班表部分，前者，全國未有
    任何醫院有此設施；至後者，則因當時是由中部醫學中心指
    派醫師前來支援，今因百川醫院已倒閉，無法尋得相關資料
    。被上訴人亦否認有偽造病歷情事，況病歷係連續記載，記
    載時並無法預知事後是否會有醫療訴訟提出。至上訴人質疑
    患者吳朝心於八十八年八月廿八日中午十二時五十五分之驗
    血結果資料涉及偽造云云，惟從醫囑單之記錄，患者於八十
    八年八月廿八日住院當時即開立ＡＢＧｓｔ（即動脈血氣體
    分析─醫療實務上，該項檢查僅需數分鐘時間即可知悉結果
    ），其後因病情惡化轉到加護病床（ＩＣＵ），醫囑又開立
    抽取ＡＢＧ′３０ｌａｔｅｒ（三十分後再抽一次動脈氣體
    分析，足徵當日一共開立二次抽血檢驗動脈氣體分析，因此
    有二次抽血報告；又病患於八月廿八日中午十二時十八分辦
    理入院，在十二時三十分已有護理紀錄可稽，足徵當時護理
    人員即已經進行其護業務，第一份動脈氣體分析報告在十二
    時五十五分出具，時間上十分適當，上訴人濫行解釋，並誣
    指被上訴人偽造，令人遺憾。pneumonia與pneumonitis均指
    肺部發炎，其區別僅是引起之原因不同，臨床上之意義均是
    指肺部發炎，只是醫學文獻上就其致病成因加以區分。放射
    科醫師係依據胸部Ｘ光片，作成其主觀上之臆斷，其未親自
    接觸病患，對於病因並無從探究，報告中無論為pneumonia
    或pneumonitis，其主要意思，均僅指出當時病患肺部已有
    發炎之現象，無從單以Ｘ光片推究病因，須佐以其他相關之
    資料。消費者保護法係在規範企業經營者因消費關係所生之
    消費爭議，而醫師並非企業經營者，醫療行為亦非消費行為
    ，病患亦非消費者，醫療行為並不屬於消費者保護法所定之
    「服務」，無該法之適用，況醫療法第八十二條第二項已明
    文宣示醫療機構及其醫事人員因執行業務致生損害於病人，
    以故意或過失為限，負損害賠償責任。況醫療行為過程充滿
    危險性，治療結果具不確定性，若對醫療行為課以無過失責
    任，醫師為求自保，而採取防禦性醫療措施，並非病患及社
    會之福，亦無法達成消費者保護法第一條第一項明定之立法
    目的，故台灣高等法院九十一年度上字第二一五號民事判決
    及最高法院九十三年度台上字第二三０二號民事判決乃採目
    的性限縮解釋方式，將醫療行為排除於消費者保護法適用範
    圍之列。疾病之因果關係須依據疾病之進程加以論述，醫師
    本於專業知識診治病患，亦須綜合病患臨床一切情狀加以綜
    合判斷，上訴人未受過醫學專業訓練，卻妄自解讀本件英文
    病歷、超音波圖、健保局特約醫事服務機關住院醫療費用清
    單等，並僅以患者吳朝心之胸部Ｘ光報告，即自行演繹病患
    之「罹病過程」，至為不當。上訴人之主張多屬個人主觀拼
    湊所謂醫學文獻而成，擅自解析病歷之情形相當嚴重，本件
    依鑑定意見，被上訴人壬○○對於病患吳朝心之處置及急救
    行為均為醫療上正當行為，亦無證明有延誤之處及與病患之
    死亡結果有何相當因果關係，是上訴人之請求尚屬無據等語
    ，資為抗辯。
(二)、在本院補充陳述：
　1.按「當事人就其主張之爭點，經依第一項第三款或前項為協
  　議者，應受其拘束。但經兩造同意變更，或因不可歸責於當
    事人之事由或依其他情形協議顯失公平者，不在此限。」民
    事訴訟法第270之1條第3項定有明文。查本案於原審93年3月
    4日行準備程序時，兩造訴訟代理人已就本案之事實上及法
    律上之爭點限縮如下：(1)被上訴人插入鼻胃管之醫療行為，
    是否係基於正確或合理之判斷而為之？且該醫療行為，究否
    為造成吳朝心罹患吸入性肺炎而導致急性呼吸衰竭之原因？
　  (2)被告對吳朝心所為呼吸治療及急救，有無任何過失？(3)醫
    療行為是否屬於消費者保護法所定之服務？故依據民事訴訟
    法第270之1條第3項之規定，兩造即應受限縮爭點之拘束，
　　不得再就其他爭點為主張，而上訴人各於95年12月12日提出
　  之上訴理由狀、95年12月26日提出之上訴理由二狀以及96年
    1月19日提出之上訴理由三狀中，超出上開三項爭點以外之
    部分，並無該項但書所定之事由，上訴人即應受拘束而不得
    再行主張，職是，被上訴人對於上訴人所提超出上開限縮爭
    點以外之主張，「不同意」上訴人再列為本案爭點，上訴人
    於二審恣意提出，無法未合。
　2.關於上訴人質疑為何要安排病患做動脈血液氣體分析，被上
  　訴人答辯如下：根據百川醫院之門診紀錄，病人常年患有慢
　　性咳嗽與間歇性咳血，診斷為慢性阻塞性肺疾與支氣管擴張
  　，於88年8月28日因腹脹、腹痛與咳嗽住進百川醫院病房，
    趙醫師為能瞭解當時病患肺功能情形，因此認為有安排病患
    作動脈血液氣體分析（ABG）之必要，且當日動脈血液氣體
    分析之檢驗結果，均顯示病患有二氧化碳增高之情形，更能
    說明病患的呼吸功能因肺部感染以及腹脹而降低，導致二氧
    化碳增加，趙醫師所為均符合醫療常規，此部分可參酌台北
    榮總連德正醫師之鑑定報告第一段所述，自可明瞭。
  3.關於上訴人質疑依據病歷記載5分鐘可得知動脈血液氣體分
    析報告結果，以及雖有二張動脈血液氣體分析報告，但僅有
　　一次抽血紀錄，而懷疑被上訴人有偽造文書之嫌，被上訴人
　　答辯如下：(1)查病人於88年8月28日住院（床號619-1）當時
　  ，趙醫師即於醫囑單上開立第一次ABG st檢查，之後因病情
    惡化轉到加護病房，插上氣管內管與裝上呼吸器後，趙醫師
    又於醫囑單上開立ABG 30 later（指30分鐘後再作一次動脈
　　氣體分析），均足以證明趙醫師於當日確實開立二次作ABG
　  檢查之醫囑紀錄（參上證1），因此本即會有二次ABG檢驗報
    告。(2)次查，ABG屬於緊急檢查，用來監測病情，評估療效
    與作為下一步治療之參考，通常醫師認為有必要時會下醫囑
    ，而護理人員即會立即進行採血並送驗，上分析儀後兩分鐘
    左右，數據即會出現，護理人員取得資料後向醫師報告結果
　　，醫師再於醫囑上調整治療，最後護理人員才會記載於護理
　  紀錄上，因此於88年8月28日中午12：50分簽名，12：55分
    出現ABG之報告，並不足為奇。(3)末查，本件趙醫師開立二
    次ABG檢驗之醫囑，而護理紀錄上確實也有二次抽動脈血之
    紀錄，第一次係在普通病房，護士記載「予抽ABG」（參上
    證2），第二次是晚上10：30，護士記載「Arterialpunctur
    e（動脈穿刺即抽動脈血之意）（參上證3）」，因此本應當
　　有二次之ABG檢驗報告，上訴人本身並未具有醫學常識，片
  　段翻譯病歷原文，加上個人對於整個醫療過程之臆測，竟誣
    指本案有偽造文書之嫌，實屬無稽。
  4.關於上訴人質疑病患當時究竟係先轉送加護病房再插氣管內
    管，還是先插氣管內管再轉加護病房部分，被上訴人答辯如
　　下：查88年8月28日21：15分，趙醫師於醫囑單上紀錄「p't
　  was severedyspnoei cagonizing resp（即病人非常喘，有
    快窒息性呼吸）」，當時醫師的治療計畫為接下來安排病人
　　插氣管內管、使用呼吸器（on E-T、on ventilator），並
  　且轉加護病房（Transfer to ICU）（參上證4）。惟臨床實
    務上，醫師會依病患當時病情而彈性調整治療或處置之順序
    ，而由於當時病人還可自行呼吸，醫師遂決定先轉加護病房
    ，在人力與設備較充裕之加護病房中進行插氣管內管，並接
    上呼吸器，此可由護理人員王曉慧於護理紀錄上記載「Dr診
    視後予轉ICU 10床續R（觀察）」（參上證2），以及護理人
    員楊欣菊於ICU護理記錄單上記載「協助Dr趙予on endo（參
    上證3）」可證，當日醫師係安排病患先送加護病房後始予
    插氣管內管，醫師並無偽造病歷之情形。上訴人連病患在何
    處插管此類再清楚不過的事實，竟亦能以自己對病歷記載之
    臆測（擅認病歷記載之1、2有次序關係），加以無謂爭執，
    病患住院之時上訴人茍在現場，上訴人之爭執，誠屬無稽。
　5.關於上訴人質疑本件醫院應向健保局申請普通病房的費用而
  　非加護病房的費用，以及醫院應該要申請氧氣費用，而非呼
    吸器費用部分，被上訴人答辯如下：(1)查上訴人指稱病患於
　　88年8月28日在百川醫院普通病房住了9個小時，有9個小時
  　的氧氣治療；而在加護病房住了2個小時，有2個小時的呼吸
    器治療，因此認為醫院當日應向健保局申請普通病房以及氧
    氣治療之費用，而非加護病房以及呼吸器之費用。惟在健保
    局之規定中，醫院向健保局申報病房費用與呼吸器費用係以
    天為單位，而呼吸器費用內本就內含氧氣治療，且同一天加
    護病房與普通病房只能申報一次，因此，當日若病患有住進
    加護病房，則醫院即可申報加護病房之費用，且88年8月28
    日當天同一日若申報呼吸器費用後，即不得再向健保局申報
    氧氣費用，故醫院之紀錄並未與健保局之資料不符。(2)上訴
　　人並非醫院之申報人員，對於申報流程並不熟稔甚明，其經
  　常提出此類自行臆測、卻不符實際運作情況，也與本件爭點
    無關之說法，強令被上訴人說明，徒使案件進行嚴重遲滯（
    原審程序初始即因此嚴重遲滯，幸賴原審最後拉回爭點，才
    得以結案），並造成被上訴人莫大困擾，請求鈞院對於上訴
    人續提與本件無關、不必要之證據調查加以核駁，以維被上
　  訴人之權益。
　6.關於上訴人認為本件88年8月28日百川醫院僅有向健保局申
  　請一份血液氣體分析之費用且僅有抽血一次，因此質疑另一
    份血液氣體分析報告造假，被上訴人答辯如下：查如前所述
    ，88年8月28日當日趙醫師確實有開立二次ABG檢查之醫囑單
　　，且護理人員亦有二次之抽血紀錄，因此理所當然會有二次
  　之ABG檢查報告，而醫院向健保局申報醫療費用時，因考量
    健保總額支付制度之問題，醫院申報醫療費用時，往往會遭
    健保局核刪，並擴大比例扣款，尤其是同一醫療或檢驗項目
    一日內申報二次以上者，更是健保局核刪之對象，故醫院為
    減少被健保局核刪並擴大比例扣款之可能，針對某些特殊情
    形，常會自行吸收而減少申報，此為醫院不得已之措施，也
    是純粹申報醫療費用之技術性問題，診治病人之過程係以病
    歷之完整記載為依據，而非以對健保之申報資料為據，本件
    醫院對於健保費用之申請，只有多做不申請費用（自行吸收
    成本）之情形，而無未做申報費用以及偽造病歷之情形。
　7.綜上所述，上訴人主張本案被上訴人有偽造文書之嫌，應無
  　理由。上訴人連病患在何處插管之類再清楚不過的事實，竟
    亦能以自己對病歷記載之臆測（認為病歷記載之1、2有次序
    關係），加以無謂爭執，病患住院之時上訴人茍在現場，上
    訴人之爭執，誠屬無稽。
三、兩造於九十三年三月四日在原審準備程序進行整理並協議簡
    化爭點如(一)－(三)所示，上訴人並在本院增加爭點(四)所示：(一)
    被上訴人壬○○所為插入鼻胃管之醫療行為，是否係基於正
    確或合理之判斷而為之？該醫療行為，究否為造成吳朝心罹
    患吸入性肺炎而導致急性呼吸衰竭之原因？(二)被上訴人對患
    者吳朝心所為呼吸治療及急救，有無任何過失？(三)醫療行為
    是否屬於消費者保護法所定之「服務」？(四)被上訴人壬○○
    對吳朝心施以「插鼻胃管」治療，有無依修正前醫療法第四
    十六條規定盡告知義務？經查：
(一)、被上訴人壬○○所為插入鼻胃管之醫療行為，有無盡告知義
    務？是否係基於正確或合理之判斷而為之？該醫療行為，究
    否為造成吳朝心罹患吸入性肺炎而導致急性呼吸衰竭之原因
    部分：
  1.上訴人主張被上訴人壬○○診斷後認吳朝心腹脹情況應住院
  　接受灌腸治療，不料醫護人員竟以鼻胃管處理，其當時對患
    者吳朝心所為插鼻胃管之處置並非正確或合理等語。惟查，
    吳朝心於八十八年八月二十八日至百川醫院就診主訴為腹脹
    腹痛之事實，為上訴人所不爭，嗣經被上訴人壬○○醫師診
    療研判可能因原患慢性阻塞性肺病引起之氣喘吸進許多氣體
    致腸胃漲氣或因交感神經興奮、胃腸蠕動慢致食物積存於腸
    胃引起腹脹腹痛，乃建議住院治療，以禁食併插鼻胃管引流
    其胃內氣體及液體，注射點滴促進腸胃蠕動，使用灌腸方式
    清除積存於腸內之宿便，至八十八年九月一日已可進食流質
    食物，至九月二日已改善患者之腹脹腹痛病症等情，有醫囑
    單、護理紀錄等件影本附在原審卷可稽（見原審卷(一)第七七
    至三三三頁），足見被上訴人壬○○此部分治療已有成效。
    是被上訴人壬○○使用鼻胃管既係針對患者吳朝心當時之病
    症所必須，自屬正確之醫療處置，再對腹脹病人施予鼻胃管
    引流並禁食，處置應屬合理乙節，亦經行政院國軍退除役官
    兵輔導委員會臺北榮民總醫院（以下簡稱臺北榮民總醫院，
    其鑑定報告見原審卷(三)第三四０、三四一頁、卷(四)第二九一
    頁─二九六頁）分別鑑定函覆可考，是堪認被上訴人壬○○
    所為插入鼻胃管之醫療行為，係基於正確或合理之判斷而為
    之，上訴人此部分主張難信為真實。
  2.上訴人主張因被上訴人插入鼻胃管不當致患者吳朝心罹患吸
  　入性肺炎而住院乙節，無非以健保局特約醫事服務機關住
    院醫療費用清單（即原證四十一，見原審卷(三)）、患者吳
    朝心於八十八年八月廿九日所拍Ｘ光片二張（即證三八、證
    三九）、百川醫院轉診單、行政院國軍退除役官兵輔導
    委員會台中榮民總醫院八十九年四月六日診斷證明書、財
    團法人私立中國醫藥學院附設醫院八十九年四月六日診斷證
    明書（均影本）為據，惟查：上述健保局特約醫事服務機
    關住院醫療費用清單係百川醫院就患者吳朝心於八十八年八
    月廿八日至同年十月四日住院期間手術項目、醫療費用申報
    健保給付，核其各項內容應係列舉，不必然有先後順序關係
    ，上訴人以其記載之次序，推定「『健保局特約醫事服務機
    關住院醫療費用清單』記載八十八年八月廿八日住院原因是
    "主診斷碼：『吸入食物與嘔吐物所致之肺炎』"及其手術項
    目：是『鼻胃管插管』、『暫時性氣管切開術』、『氣管內
    插管』等，確定此手術項目與次序之因果關係是『鼻胃管插
    管』在前，而其他手術『氣管內插管』、『暫時性氣管切開
    術』在後，以證明吳朝心八十八年八月廿八日確因不當『鼻
    胃管插管』，引起『吸入食物與嘔吐物所致之肺炎（即吸入
    性肺炎）』，導致急性呼吸衰竭，然後才使用『氣管內插管
    』與裝上侵襲性人工呼吸器，待四個禮拜之後，即八十八年
    九月廿三日下午二時始以『暫時性氣管切開術』取代『氣管
    內插管』」云云，核屬臆測之詞，不足採信。縱退一步言，
    上開項目係依次序排列，然亦不足以據以推斷上訴人主張為
    真，上訴人主張亦難採信。至上訴人所提上述至X光片
    、轉診單、診斷證明書等證物，並不足以證明被上訴人壬○
    ○為患者吳朝心施予插入鼻胃管有不當情事或與患者罹患吸
    入性肺炎間有何因果關係，上開證物自不足以為不利於被上
    訴人之證據。況患者吳朝心插入鼻胃管後即被禁食，於八十
    八年八月廿九日護理紀錄氣管插管引流出黃色狀痰，並非食
    物殘渣，且至八十八年九月一日吳朝心始由鼻胃管灌食，已
    如前述，上訴人主張因鼻胃管插入不當而引起吸入性肺炎云
    云，亦有矛盾，不足採信。再查，原審依上訴人聲請囑託台
    北榮民總醫院鑑定結果，該院先後於九十一年六月十七日函
    覆略以：「對腹脹病人施予鼻胃管引流乃合理處置，是否因
    插入方式不正確導致吸入性肺炎則無確實證據。人體口咽部
    原本有許多菌落，亦不時有致病菌之沈積，即使健康成人有
    時仍不免罹患肺炎，在老年、有糖尿病及肺疾患者（所謂免
    疫機能低下症），發生率更大為提高，吸入性肺炎在老人、
    插鼻胃管病患頗為常見，除插入不當外，唾液嗆到、過度餵
    食、嘔吐等均有可能。臨床上除眼見為信，有少數病例可得
    知致病機轉之外，其餘均屬臆測，確實原因無法證實，也不
    能以單純之因果論斷定插鼻胃管造成吸入性肺炎等語」，於
    九十一年九月二十日函附鑑定報告書謂：「臨床上病人要發
    生吸入性肺炎並不容易，一般而言必須具有潛在的危險因素
    包括病人深度昏迷（昏迷指數小於或等於八分）、食道阻塞
    、吞嚥障礙等原因才較有機會造成肺吸入，對於抵抗力正常
    的人，人體的免疫力也可清除吸入的異物與細菌，只要肺吸
    入的量不大，大部分時候不會造成肺炎。病人住院時因腹脹
    使用鼻胃管引流並禁食，處置應屬合理。插入鼻胃管時病人
    神智清醒也未見嘔吐，理論上並不容易發生肺吸入，再者病
    人插入鼻胃管後並未灌入食物且進行引流減壓（
    decompression），理論上對於吸入性肺炎應有降低的效果
    ，因此我們認為病人的肺炎應該與鼻胃管的放置無直接相關
    」等語可考。至上訴人提出之有關安置鼻胃管之技術、鼻胃
    管異位導致之併發症等醫學文獻，係屬醫學理論，不足以證
    明被上訴人插入鼻胃管不當、及因而導致吳朝心罹患吸入性
    肺炎之事實。另上訴人提出之紀崑山著「重症照護呼吸治療
    辭彙」（證一一一）固載明：「aspiration pneumonia吸入
    性肺炎。由於口咽分泌物，胃液與其他異物吸入呼吸道時所
    產生之肺炎，稱之為吸入性肺炎。誘發吸入性肺炎之因素有
    ：(1)意識障礙狀態。(2)中風後。(3)人工氣道使用時，尤其是
    氣切術後。(4)安置鼻胃管後。(5)食道病變。(6)支配舌咽部之
    腦神經病變。(7)口咽吞嚥肌肉群病變或協同運動不良。」等
    語，惟仍不足以為被上訴人壬○○安置鼻胃管不當之證據，
    上訴人據以指摘上述鑑定不實，同不足取。再查，吳朝心係
    一年十月一日生，於八十八年八月廿八日住院時，為八十八
    歲高齡，此有舊式戶籍謄本在原審卷可憑；又依百川醫院之
    門診紀錄、急診生化檢驗報告單、超音波檢查報告、一般Ｘ
    光檢查申請單及病歷資料所示，吳朝心長年患有慢性咳嗽與
    間歇性咳血，診斷為慢性阻塞性肺疾（ＣＯＰＤ包含肺氣腫
    與慢性支氣管炎）與支氣管擴張，長期於百川醫院就診，其
    於八十五年六月四日至六日曾到百川醫院住院治療，當時診
    療已患有慢性阻塞性肺病、糖尿病、多囊腎併腎功能不全及
    心臟傳導障礙等多重疾病，其於八十八年五月以後即密集至
    百川醫院門診（八十八年五月十一日、十四日、十七日、廿
    四日、三十日、同年六月六日、廿七日、同年七月十一日、
    八月七日、廿日、廿四日、廿五日、廿七日），其中八十八
    年八月廿四日、廿五日及廿七日即連續因咳嗽、發燒門診就
    醫，八月廿四日吳朝心之體溫為三八．八度，右側肺部有囉
    音，經聽診結果右下肺有囉音且咳嗽帶痰，八月廿五日胸部
    Ｘ光檢查結果，右下肺有疑似肺炎病兆，八月廿七日胸部Ｘ
    光檢查結果顯示支氣管炎併右肺底部肺炎，顯見吳朝心因年
    邁，身體各重要器官已嚴重受損，且於八十八年八月廿八日
    住院前已有肺炎。上訴人主張吳朝心雖年歲已高，但行動自
    如，精神奕奕，於八十八年八月廿八日住院就診前，並無被
    上訴人所云身體各重要器官已嚴重受損之情況，亦無任何肺
    炎之病症云云，然依八十七年八月廿六日全民健康保險成人
    預防保健服務檢查單記載吳朝心之飯前血糖一五一，且疾病
    史選項上明載明有糖尿病、八十八年五月四日全民健康保險
    成人預防保健服務檢查單記載飯前血糖一四六、且疾病史選
    項上明載明有糖尿病、八十八年八月廿七日百川醫院生化檢
    驗報告單記載吳朝心飯後血糖二九三。八十八年五月十四日
    百川醫院尿液糞便檢驗報告顯示吳朝心有尿蛋白陽性反應、
    八十八年八月廿七日百川醫院生化檢驗報告單顯示吳朝心肌
    酐值三．０（正常值為一．四以下），足證吳朝心有腎功能
    障礙，上訴人之主張與證據顯示事實不符，自不可採。至於
    上訴人主張八十八年八月二十七日之生化檢驗報告係謝佳霖
    醫師偽造一節，未能舉證證明，自不足採。另上訴人主張吳
    朝心於八十八年八月廿八日住院前，依被上訴人壬○○之門
    診紀錄，連續八次記載吳朝心罹患肺炎，但只有一次（八十
    八年五月十四日）曾申請Ｘ光檢查，且檢查結果並無肺炎等
    語，核與吳朝心在百川醫院接受胸部Ｘ光檢查之次數及檢驗
    結果不符（相關病歷、Ｘ光檢查報告單可見原審卷(二)第六－
    二五五頁），自無可採。Ｘ光檢查本僅為醫療診察之輔助工
    具之一，醫師診治病人本須綜合病人一切情狀加以判斷，推
    測病因，開始治療，此由上訴人提出之陸坤泰教授之見解：
    「肺炎的診斷包括三個層次：(1)臨床診斷(2)放射學診斷(3)病
    因診斷。」（參上訴人在原審所提之爭點整理【二】狀），
    指出胸部Ｘ光（即放射學診斷中之一種）僅為診斷方法之一
    可知，上訴人以胸部Ｘ光檢查結果為判斷是否有肺炎之惟一
    根據為立論基礎，指摘前為吳朝心診療之白永和、許堂河、
    葉騰鑫醫師及被上訴人壬○○，自屬欠缺醫學依據。又上訴
    人依吳朝心八十八年八月廿九日胸部Ｘ光檢查經放射科醫師
    黃華思解讀後出具之報告主張吳朝心罹患吸入性肺炎（
    aspiration pneumonia），惟Ｘ光檢查報告係放射線科醫師
    事後就Ｘ光片所呈現之影像，作為主觀之臆斷，其於未親自
    接觸診斷病患情況下，自無從僅以Ｘ光片推究病因，此亦有
    台北榮民總醫院第二次鑑定函覆：「根據百川醫院的門診記
    錄，病人長年患有慢性咳嗽與間歇性咳血，診斷為慢性阻塞
    性肺疾（ＣＯＰＤ包含肺氣腫與慢性支氣管炎）與支氣管擴
    張，長期於百川醫院門診就診，此次因腹脹、腹痛與咳嗽於
    八十八年八月廿八日住進百川醫院病房（根據住院記錄
    adimission note及八月廿八日護理記錄），八月廿八日的
    護理記錄也顯示病人中午過後（12:30）的動脈血液氣體分
    析呈現二氧分碳分壓（PaCO2）49.3（正常值35─45）pH
    7.319（正常值7.35─7.45）血氧分壓（PO2）79.5 SaO2
    94.7%，顯示病人住院時有輕度二氧化碳增高，此兩種可能
    都讓人合理懷疑病人在住院時可能已有肺部感染，不見得與
    插入鼻胃管有關。此外，病人曾於八月廿四日與廿五日至百
    川醫院門診就醫，根據門診記錄當時病人被發現有咳嗽、痰
    多及發燒（體溫38.8C），也是病人於住院前就有肺部感染
    的重要依據。．．．．．Pneumonitis直接翻譯就是肺部發
    炎，發炎的原因很多，感染是其中之一，如果肺部發炎是因
    為感染引起，即稱為pneumonia（肺炎）。理論上從胸部Ｘ
    光只能判斷肺部有發炎，使用pneumonitis是較合理的名詞
    ，但由於感染是肺部發炎最常見的原因，很多人會直接以
    pneumonia取代pneumonitis。至於在報告中加上aspiration
    ，可能是放射線科醫師根據吸入性肺炎發生在右側的機會較
    高所做的推斷，但事實上吸入性肺炎兩側的機會會比單單右
    側來得高，在病人缺乏臨床肺吸入危險因素又未供氣管內管
    抽出食物等臨床訊息之下，廿九日之胸部Ｘ光報告massive
    aspiration pneumonitis語句中的aspiration我們認為有過
    度診斷之嫌。比較中肯的說法是，病人的胸部Ｘ光有右下肺
    葉浸潤（胸部Ｘ光由黑變白，正常肺部充滿氣體，Ｘ光片【
    鑑定報告誤載為下】應該是黑的，變白代表有發炎等病變）
    ，此浸潤以肺部感（肺炎）染造成的機會最大。而造成感染
    的原因並未有足夠理由支持與肺吸入或插入鼻胃管有關。臨
    床上造成肺炎的原因極多，有時未必能找到確定的病源，針
    對本病例，我們相信年老、糖尿病與慢性肺部疾病所造成的
    肺部免疫力不足，應是導致其肺炎發生乃至加重，最明顯也
    最合理的原因。．．」等語可考，況縱認吳朝心於八十八年
    八月二十八日住院後罹患吸入性肺炎為真，然於無證據可資
    證明被上訴人放置鼻胃管不當情況下，亦不得推論被上訴人
    壬○○之醫療有不當。綜上，上訴人既未能舉證證明被上訴
    人確有插入鼻胃管不當致患者吳朝心罹患吸入性肺炎之行為
    ，此部分主張自難信為真實。
  3.末按「醫療機構實施中央主管機關規定之侵入性檢查或治療
    ，應向病人或其法定代理人、配偶、親屬或關係人說明，並
    經其同意，簽具同意書後，始得為之。但情況緊急者，不在
    此限」，現行醫療法第六十四條固有明文。惟查，該規定係
    九十三年四月二十八日新增之規定（醫療法係七十五年十一
    月二十四日公布施行，於八十九年七月十九日、九十二年一
    月二十九日、九十三年四月二十八日、九十四年二月五日分
    別修正），本件係發生於八十八年八月二十八日，應適用八
    十九年七月十九日修正前之醫療法規定，並無適用九十三年
    四月二十八日新增規定應盡告知義務餘地，核先明。縱認
    本件係屬修正前醫療法第四十六條規定範圍，惟查，「醫院
    實施手術前，應取得病人或配偶、親屬、或關係人之同意，
    簽具手術同意書及麻醉同意書；在簽具之前，醫師應向其本
    人或配偶、親屬、或關係人說明手術原因，手術成功率或可
    能發生之併發症及危險，在其同意下，始得為之」，八十九
    年七月十九日修正前醫療法第四十六條第一項前段雖有明文
    ，然依八十九年七月十九日修正前第七十七條第一條規定，
    違反上開第四十六條第一項規定者，處五千元以上五萬元以
    下罰鍰，是縱被上訴人未能舉證證明其有盡告知義務，而認
    上訴人主張不虛，亦僅為被上訴人是否應受行政罰鍰範疇，
    難因之即謂被上訴人上開行為有所不當。況參以前述，本件
    上訴人既未舉證證明被上訴人確有插入鼻胃管不當致患者吳
    朝心罹患吸入性肺炎之行為，自難僅因被上訴人未盡告知義
    務，即認其醫療行為有不當或與吳朝心之死亡間有相當因果
    關係。是上訴人上開主張，同無足取。
(二)、被上訴人對吳朝心所為呼吸治療及急救有無任何過失部分：
  1.查患者吳朝心於八十八年八月廿八日經醫師診療建議其腹脹
    腹痛病症需住院治療，旋於同日中午十二時三十分許辦理住
    院並接受治療，惟於同日晚間九時許，吳朝心因急性呼吸衰
    竭插上氣管內管、接呼吸器送入加護病房等情，有被上訴人
    所提吳朝心之病歷資料可稽，上訴人主張「．．經主治醫師
    壬○○診斷後，認為腹脹情況應住院接受灌腸治療，．．下
    午一時餘，吳朝心即被送入加護病房．．。」（上訴人起訴
    狀）等語，與病歷資料不符，合先敘明。
  2.上訴人主張被上訴人連續六天對吳朝心使用ＢＩＰＡＰ不當
    ，致吳朝心缺氧昏迷造成缺氧性腦病變云云。惟查，被上訴
    人辯稱其對吳朝心為呼吸器之呼吸治療及急救，並無使用不
    當，吳朝心於九月十二日至九月十七日使用ＢＩＰＡＰ期間
    氧氣飽和度超過九十％，ＰＨ值維持七‧二五以上，血壓維
    持在收縮壓一二○㎜Ｈｇ以上舒張壓至少為五八㎜Ｈｇ以上
    ，九月十七下午四時十五分病歷及護理紀錄昏迷指數Ｅ四Ｍ
    六Ｖ五，吳朝心仍意識清醒並無缺氧或血行動力學不穩情況
    。慢性阻塞性肺病急性惡化病患使用ＢＩＰＡＰ可縮短住院
    日數，避免使用氧氣插管及減低罹病率，被上訴人對吳朝心
    以ＢＩＰＡＰ與氧氣面罩交替使用已載明於醫囑單及呼吸治
    療單，並非連續六日使用ＢＩＰＡＰ，吳朝心即使在八十八
    年九月十七日突然發生心律變緩、呼吸突停止前，其血氧飽
    和度仍維持90%以上，而其意識狀況清楚，昏迷指數滿分，
    血液動力學亦穩定，並無上訴人所述因使用ＢＩＰＡＰ不當
    致缺氧昏迷。吳朝心九月十七日夜十時十五分突發性呼吸停
    止，由值班醫師於十一時完成急救，翌日吳朝心昏迷指數Ｅ
    三ＶＥＭ三─四，仍意識清楚並非植物人等語，均核與吳朝
    心之病歷資料記載相符，上訴人雖主張被上訴人有偽造病歷
    行為，惟為被上訴人否認，上訴人迄未能舉證以實其說，自
    難採信。況本件依台北榮民總醫院第一次鑑定意見所示：「
    病人於八十八年八月廿八日因急性呼吸衰竭而於晚上九時插
    上氣管內管，接上呼吸器送入加護病房。依病歷所載，處置
    並無不當。…ＢＩＰＡＰ在病人不適於使用傳統侵襲性呼吸
    器時，可作為替代方案使用，對一般性阻塞性肺疾患者可有
    百分之八十至八十五的成功率，療效等同或略差於傳統型呼
    吸器。插入氣管內管是十分痛苦的治療，常有病人趁醫護人
    員不注意自行拔管。如果病人情況太差，通常會馬上插回去
    ；對於情況稍佳者則可先行觀察。本案病人於拔管後先採用
    venturi-mask，因情況不佳又改用ＢＩＰＡＰ，當日之動脈
    血氧分析為：PH7.359,PCO2 71.6mmHg,PO2 63.8mmHg,呼吸
    18/分，脈搏94/分，尚可接受。其後六天之中所監測之脈搏
    每分鐘在16至27之間，動脈氣體分析：二氧化碳56.9mmHg～
    78.7mmHg，pH7.35～7.49，表示有相當代償作用；血氧濃度
    最低是56.9 mmHg，臨床上稍差但無絕對之不適應症存在。
    所謂：每日使用不應超過十六小時，是通則而非鐵則，醫療
    常視個別情況而調整做法。…急救過程由病歷紀錄觀之並無
    疏失，發生缺氧性腦病變誠屬無奈，但急救過程有否拖延？
    病歷上沒有證據。」等語，及同院第二次鑑定意見所示：「
    病人自拔氣管內管後使用Venturi mask是否恰當？
    Vnturimask可提供病人固定濃度的氧氣，是缺氧病人第一線
    的治療方法之一，如果出現呼吸窘迫，呼吸速率過快（超過
    每分鐘30次），二氧化碳升高等狀態，才需要考慮使用
    BiPAP。根據護理記錄，病人自拔氣管內管當天的呼吸速率
    分別為：5：45AM17、6AM17、7AM22、7：30AM18、8：20AM1
    8、9AM21、10AM20、11AM17、12N16、1：10PM21、3PM24、3
    ：50PM19、4PM22、5PM21、7PM18、8PM20、11PM16（已用上
    BiPAP），由以上數據顯示病人在Venturi mask使用期間，
    呼吸應該在可接受範圍，並無不當。病人九月十一日下午五
    時五十分動脈血液氣體分析顯示血氧分壓為44.9、二氧化碳
    分壓為72.6pH為7.267，將Venturi mask改為BiPAP，是否適
    當？動脈血液氣體分析與血氧飽和度是呈現病人呼吸功能最
    重要且客觀的，以下將幾個關鍵時刻的數據呈現於下，應有
    助於了解病情的變化。
┌──────┬───────┬──────┬─────┬─────┐
│  日期時間  │ 二氧化碳分壓 │ 酸鹼度，pH │ 血氧分壓 │血氧飽和度│
├──────┼───────┼──────┼─────┼─────┤
│9/11 5：30AM│ 自拔氣管內管 │            │          │          │
├──────┼───────┼──────┼─────┼─────┤
│9/11 5：50PM│     72.6     │   7.267    │   44.9   │    72.3  │
├──────┼───────┼──────┼─────┼─────┤
│9/12        │     72.6     │   7.359    │   63.8   │    90.6  │
├──────┼───────┼──────┼─────┼─────┤
│9/13        │     69.5     │   7.346    │  222.5   │    99.4  │
├──────┼───────┼──────┼─────┼─────┤
│9/14        │     78.7     │   7.340    │  210.2   │    99.3  │
├──────┼───────┼──────┼─────┼─────┤
│9/14        │     61.8     │   7.411    │   87.3   │    96.5  │
├──────┼───────┼──────┼─────┼─────┤
│9/15        │     58.3     │   7.489    │   58.7   │    91.7  │
├──────┼───────┼──────┼─────┼─────┤
│9/16        │     56.9     │   7.489    │   70.0   │    94.8  │
├──────┼───────┼──────┼─────┼─────┤
│9/17 5：23AM│     61.2     │   7.459    │   59.6   │    91.3  │
├──────┼───────┼──────┼─────┼─────┤
│9/17 8：10AM│              │            │          │    91    │
├──────┼───────┼──────┼─────┼─────┤
│12noon      │              │            │          │    98    │
├──────┼───────┼──────┼─────┼─────┤
│3：30PM     │              │            │          │    99    │
├──────┼───────┼──────┼─────┼─────┤
│10PM        │              │            │          │    95    │
├──────┼───────┼──────┼─────┼─────┤
│10：50PM    │      CPR     │            │          │          │
└──────┴───────┴──────┴─────┴─────┘
    附註：
    1.正常值：二氧化碳分壓35-45，pH7.35-7.45氧氣分壓
      >65-80，血氧飽和度>95%。
    2.病人患有慢性阻塞性肺疾，肺功能不佳所以二氧化碳無法
      自行排出，此時判斷以pH為主，低於7.25表示急性二氧化
      碳堆積，應考慮積極處理如插管等。
    3.病人氧合狀態以動脈血氧飽和度為最重要，只要能維持在
      90% 以上，病人就無缺氧的危險。
    根據護理記錄，病人於九月十一日清晨五時半自拔氣管內管
    ，當天的昏迷指數分別為E4M5V2（8：20AM），E4V3M5-6（4
    ：20PM），兩次評分都遠超過需要插上氣管內管的8分，用
    上BiPAP後則進步為滿分E4M6V5（12：20AM）。再者，由上
    表的二氧化碳與pH值也顯現病人的二氧化碳堆積呈現逐漸下
    降，酸鹼度恢復正常。足見使用BiPAP對於病人呼吸達成有
    效的支持。這六天之內，病人免去氣管內管的痛苦與副作用
    ，比起直接插回內管，應是最佳的選擇。上表中血液氣體分
    析的進步，也直接證實BiPAP的設定IPAP12，EPAP4並無不當
    ，否則二氧化碳只會更高不會逐漸降低。（Furguson等人的
    研究規模極小，只收了6位病例，當做參考即可，臨床上呼
    吸器的設定應以每位病人的反應而變化，而且EPAP設定4或5
    還在呼吸器誤差範圍內，實在沒有必要太過強調）。急救過
    程有無疏失或拖延？導致缺氧性腦病變的原因為何？病人從
    八月二十八日插管後即住進加護病房，中間自拔氣管內管使
    用BiPAP到CPR之間，也都在加護病房中密切監護。加護病房
    內除了人力較為充足外，更有許多精密的儀器對於病人各種
    生理參數做密集乃至連續的監測，這些儀器都配有警告系統
    ，呼吸心跳血壓等生命象徵高或低於危險範圍，就會立即提
    醒床邊護理人員注意。其中近幾年來造福病人最多的脈衝式
    血氧飽和度，更可連續監側病人有無缺氧狀況，目前已列為
    加護病房基本配備，急救當天的護理記錄之血氧飽和度都在
    90%以上（詳見上表），我們應可判斷病人應在嚴密的監護
    之下，急救時效應該不致拖延才對。至於急救未拖延為何會
    導致缺氧性腦病變，比較可能是病人本身因年老、糖尿病與
    慢性肺疾，讓急救效果未能盡如人意，對於加護病房第一線
    人員，實在不太適合過度責任，否則恐怕以後沒有醫護人員
    敢急救病人了！病人九月十七日早上二氧化碳分壓61.2血氧
    分壓59.6，呼吸治療記錄發現意識混亂，為何未插回氣管內
    管？同一張血液氣體分析顯示，pH7.459（表示病人二氧化
    碳增高是慢性問題，且比九月十一日明顯降低），血氧分壓
    雖然略低於60但血氧飽和度超過90% ，尚在可接受的範圍，
    只要略為調整氧氣流量即可，病人當然不需要接受插回氣管
    內管的痛苦。意識混亂（confuse）的記載出現於9/17呼吸
    治療記錄早上9：15，同一記錄顯示血氧飽和度為98%，當日
    的護理記錄顯現兩次昏迷指數評分記錄，8：10AM E4M6V5、
    4：15PM E4M6V5（都是滿分，表示神智清醒），當日護理記
    錄之呼吸速率（正常值12-20/分，超過30次表示呼吸困難應
    積極處理）分別為7AM28，7：40AM16，8：10A M22，9AM24
    ，11AM17，1PM25，3PM18，1：30PM17，4：15PM28，5PM23
    ，7PM27 ，8PM26，9PM22，10PM20，10：50PM CPR，可見當
    日病人的呼吸狀況在急救前呈現相對穩定狀況。病人八月二
    十八日未使用BiPAP直接進行插管有無不當？根據當天一般
    病房的護理記錄，病人中午12時30分住院，下午5時呼吸尚
    可，8點開始呼吸喘，給藥（點滴類固醇Solucortef與吸入
    支氣管擴張劑Ventolin）與氧氣處理後觀察至9點30分，病
    人仍喘且焦躁不安，醫師之病歷記錄與插管procedure note
    之記載，病人呈現極度呼吸困難與窘迫（severe dyspnea，
    agonizingresp）且肺部兩側有喘鳴音（diffuse　wheezing
    ），痰量中至多（much sputum），故將病人轉至加護病房
    插管。根據以上記錄，病人的呼吸應處於危險狀態，病人使
    用類固醇治療必需4-6小時才能發生有效的作用，加上病人
    痰多且呼吸呈現極度窘迫，使用BiPAP可能不是太理想的選
    擇，因為BiPAP提供的呼吸支持，一般認為可靠性不如插管
    使用傳統的正壓呼吸器，使用於急性呼吸衰竭必需密切監護
    ，且痰多的病人插管有助於抽痰，在當時狀況由有經驗的醫
    師判斷應該插管，可解救病人瀕臨呼吸衰竭的生命危險，並
    無明顯不當。病人是否自行拔管？或是醫護人員動手拔管？
    根據護理記錄，病人9/11當天拔管時間為清晨5：30，根據
    一般加護病房的作業常規，正常拔管一般在白天班（8點至
    下午4點）進行，且拔管前會測量病人自發性呼吸指標（呼
    吸治療記錄上也未見測量記錄），由以上兩點推斷，護理記
    錄中病人自拔氣管內管，應該屬實才對。BiPAP每天使用不
    應超過十六小時，病人連續使用六天才插管，是否欠當？所
    謂BiPAP一天使用時間超過十六小時，應考慮進行氣管切開
    ，進行侵入性呼吸支持，是指慢性呼吸衰竭居家長期使用呼
    吸器的狀況（詳見上訴人所引文獻），本病例是急性狀況，
    此建議並不適用。對於急性瀕臨呼吸衰竭或拔管後呼吸不好
    的病人，使用狀況應考量病情，如果移除BiPAP病人立刻有
    呼吸困難症狀，則使用方法只好由間歇使用改為連續使用，
    因此比起插管帶來的痛苦與副作用，連續使用BiPAP是較好
    （雖然不是最理想）的選擇。當然，在改為一般氧氣治療，
    病人呼吸尚能接受，如呼吸未見窘迫、呼吸速率小於30、神
    智也還好時，我們多會建議讓病人每數個小時休息半個鐘頭
    ，以增加病人的舒適。由記錄無法判斷本病例詳細使用
    BiPAP與休息的狀況，但由於此建議（每天不超過十六小時
    ）根本不是針對急性病人，我們認為此點不必進一步討論。
    」等語，足見被上訴人所辯其對吳朝心所為呼吸治療及急救
    ，並無不當等語，自堪採信，上訴人此部分主張，難信為真
    。
  3.綜上，被上訴人壬○○對吳朝心所為之插入鼻胃管之醫療行
    為，係基於正確、合理之判斷而為，上訴人既未能舉證證明
    本件醫療行為係造成吳朝心罹患吸入性肺炎而導致急性呼吸
    衰竭之原因，自足認被上訴人對患者吳朝心所為呼吸治療及
    急救，並無過失。再吳朝心係因器官老化及長期有阻塞性肺
    病及糖尿病等疾病，致因肺炎導致敗血症併多重器官衰竭，
    而於八十九年三月一日死亡一節，亦有上訴人提出之死亡證
    明書一份附卷可憑，亦堪認本件吳朝心之死亡並非因醫護人
    員之施救不當所致。
  4.上訴人主張本件被上訴人迄未能提出加護病房之值班表及監
    視錄影資料，足認被上訴人加護病房在夜間無醫師在現場值
    班，及急救吳朝心超過搶救之黃金時間，及被上訴人之病歷
    有偽造，吳朝心於八十八年八月二十八日中午十二時五十五
    分之驗血結果資料亦涉及偽造，不足採信等語，惟為被上訴
    人否認。經查，上訴人就被上訴人之病歷資料及吳朝心於八
    十八年八月二十八日中午十二時五十五分之驗血結果資料係
    偽造一節，並未舉證以實其說，自此部分主張自屬臆測之詞
    ，而難採憑。本院審酌本件係因上訴人於九十一年五月十五
    日在原審主張希望優先囑託台北榮民總醫院進行鑑定，並於
　　九十一年七月三日之「補充理由暨再鑑定聲請狀」中聲請由
  　有研究著作發表者如連德正醫師、王家弘主任重新鑑定，而
    上開鑑定醫院之第二次鑑定即由呼吸治療科主治醫師連德正
    為之，符合上訴人之請求，且無不當之處。嗣後上訴人再以
    鑑定人連德正扭曲pneumonia（肺炎）之真意，完全否定吸
    入性肺炎（aspiration pneumonia），僅針對肺炎事項予以
    答覆，其鑑定報告誤解及忽略原審囑託鑑定之六大鑑定項目
    之第一項，且未就第一項之命題予以回覆，及未就原審囑託
    鑑定之六大項目中之第二、三、五、六項予以回覆，卻迴避
    事實真相等語，質疑台北榮民總醫院之第二次鑑定結論，並
    聲請再為第三次鑑定，惟因原鑑定內容確已針對原審九十一
    年九月六日函詢內容予以回覆，其鑑定過程合乎醫學常理及
    臨床實務，並無扞格矛盾之處，有鑑定報告為證。上訴人因
    鑑定報告結論不利於己，即指摘鑑定報告不值採信，自屬無
    據。而上開鑑定人於審酌吳朝心入住加護病房後之病房內相
　  關護理記錄、精密儀器之監測結果等資料，研判吳朝心應係
    在嚴密的監護之下，其急救之時效不致拖延等語，上訴人復
    未舉他證證明其上開主張為真，其上開主張，自難採憑，附
    此敘明。
(三)、醫療行為是否屬於消費者保護法所定之「服務」部分，上訴
    人依消費者保護法第七條規定，請求被上訴人連帶賠償，是
    否有理由：按消費者保護法第一條第一項規定：「為保護消
    費者權益，促進國民消費生活安全，提昇國民消費生活品質
    ，特制定本法。」，該條規定為消費者保護法就其立法目的
    所為之明文規定，是解釋該法律條文時，自應以之為範圍。
    再按消費者保護法係採商品無過失責任制度，其之所以採用
    商品無過失責任制度，係由於消費者無論如何提高注意度，
    也無法有效防止損害之發生，而藉由無過失責任制度之適用
    ，製造商將採取不讓危險未明之商品過早流入市面、減少製
    造危險商品，或在有其他安全商品得以代替之情形下，將危
    險商品完全退出市○○○段，以期減少事故發生之次數，避
    免無過失賠償責任，同時製造商在出售危險商品時，可透過
    轉嫁危險責任分配於商品價格方式，達分化危險之目的，其
    結果也可能使得消費者在完全不知道危險存在之情形下，選
    擇其他商品，進而使該危險商品退出市場，以達成消費者保
    護法第1條所定之立法目的。但醫療行為，依人類目前之醫
    療科技知識而言，雖然對大部分已知之疾病已可達到一定程
    度之療效，然並非所有治療效果均可由治療者掌握及控制，
    其醫療過程及效果仍充滿變數及不確定性。是醫師本於專業
    知識，就病患之病情及身體狀況等綜合考量，選擇最適宜之
    醫療方式進行醫療，若將無過失責任適用於醫療行為，醫師
    為降低危險，或將傾向選擇治療副作用較少之醫療方式，捨
    棄較有利於治癒病患卻危險性較高之醫療方式，此一情形自
    不能達成消費者保護法之立法目的甚明。況參以現行醫療法
    第八十二第二項：「醫療機構及其醫事人員因執行業務致生
    損害於病人，以故意或過失為限，負損害賠償責任。」（九
    十三年四月二十八日修正），已明確將醫療行為所造成之損
    害賠償責任限於因故意或過失為限，是醫療行為自無消費者
    保護法規定無過失責任之適用。本件事件時間為八十八年年
    八月二十八日，雖早於上開醫療法修正之前，惟參以前開說
    明及醫療法修正立法理由，仍堪認本件醫療行為並無適用消
    費者保護法規定餘地，是上訴人依消費者保護法之規定，請
    求被上訴人連帶負損害賠償責任，並無理由。
(四)、上訴人主張被上訴人之醫療給付有無可歸責事由致不完全給
    付責任之債務不履行，請求被上訴人連帶賠償部分：上訴人
    主張父吳朝心係於被上訴人庚○○原開設之百川醫院就診，
    並由該院之醫師壬○○負責為吳朝心治療，故吳朝心與被上
    訴人庚○○間，應成立性質上類似於委任關係之醫療契約，
    而被上訴人壬○○係屬被上訴人庚○○之債之履行輔助人，
    被上訴人壬○○未履行契約應盡之義務，致上訴人之父吳朝
    心死亡，依民法第二百二十四條、第二百二十七條規定，被
    上訴人二人自應對此結果負債務不履行之損害賠償責任，故
    上訴人亦得依委任契約（或近似委任契約之非典型契約）之
    法律關係，請求被上訴人負損害賠償責任云云。經查，兩造
    對於系爭醫療契約係存在於吳朝心與庚○○之間，及上訴人
    為吳朝心之繼承人等情，並不爭執，堪信為真。是上訴人本
    於繼承人身分，為此部分主張，程序上並無不合。再按因可
    歸責於債務人之事由，致為不完全給付者，債權人得依關於
    給付遲延或給付不能之規定行使其權利，民法第227條定有
　　明文；又債務人因債務不履行，致債權人之人格權受侵害者
　  ，準用第192條至第195條及第197條之規定，負損害賠償責
    任，同法第227條之1亦有明文。所謂「不完全給付」，係指
    債務人已為給付，因可歸責於債務人之事由，致未依債務本
    旨而為給付之情形，是本件上訴人得否依此主張不完全給付
    之損害賠償，自須視被上訴人有無可歸責之事由為判斷，核
　　先明。經查，被上訴人壬○○就吳朝心之醫療行為，並無
　  疏失，已如前述，上訴人依上開法條規定，主張被上訴人壬
    ○○應負損害賠償責任，亦屬無據。再查，被上訴人壬○○
    原為被上訴人庚○○經營之百川醫院所僱用一節，固為兩造
    所不爭，惟本件百川醫院之受僱人壬○○對吳朝心所為之上
    開治療既無不當，並無醫療疏失之處，業如前述，足認上開
    醫院之給付並無不完全，亦無可歸責之事由，是上訴人不完
    全給付之法律關係，請求被上訴人連帶負損害賠償責任，即
    無理由，不應准許。
(五)、上訴人主張被上訴人有侵權行為，依侵權行為及僱傭人之法
    律關係，請求被上訴人連帶賠償部分：按當事人主張有利於
    己之事實者，就其事實有舉證之責任。但法律別有規定，或
    依其情形顯失公平者，不在此限。民事訴訟法第二百七十七
    條定有明文。再依上開規定，並無醫院或醫師應就其醫療行
    為先負無侵權行為舉證責任之規定，本院審酌由主張醫院或
    醫師有過失者，先負舉證之責時，並無違反上開法條規定或
    「顯失公平」情形，是上訴人主張本件應先由被上訴人就其
    醫療行為並無侵權行為負舉證之責，顯係就「消極事實」先
    負舉證之責，違反上開舉證責任規定，自應依上開法條規定
    ，由上訴人先就被上訴人有過失之事實負舉證責任。本件上
    訴人未能舉證證明被上訴人有過失，而經上開鑑定結果，亦
    認被上訴人之醫療並無過失，已如前述，上訴人既未能再舉
    他證證明被上訴人就吳朝心之死亡有過失及其過失與吳朝心
    死亡間有相當因果關係，是上訴人主張被上訴人應依侵權行
　　為及僱傭關係，負連帶賠償責任，自無理由。
四、綜上所述，上訴人主張被上訴人應連帶賠償其所受損害，並
    無理由。從而，上訴人依侵權行為、債務不履行、及消費者
    保護法第七條規定之法律關係，請求被上訴人連帶賠償其所
    受損害，核屬無據，不應准許。原審因而為上訴人敗訴判決
    ，並駁回其假執行之聲請，其理由雖有部分不同，惟結論則
    無二致，仍應予以維持。上訴人上訴論旨指摘原判決不當，
    求予廢棄改判，為無理由，應予駁回。至上訴人擴張之訴部
    分，亦同無理由，應予駁回。其假執行之聲請亦失所附麗，
    應併予駁回。
五、本件事證已臻明確，兩造其餘攻擊防禦方法及舉證，經審酌
    後，認均對本件判決結果不生影響，不予一一論述，併予敘
    明。
據上論結，本件上訴及擴張之訴均為無理由，依民事訴訟法第
449條第1項、第78條，判決如主文。
中　　華　　民　　國　　96　　年　　7 　　月　　25　　日
                      民事第六庭審判長法　官  袁再興
                                      法　官  盧江陽
                                      法　官  陳賢慧
以上正本係照原本作成。
如對本判決上訴，須於收受判決送達後20日內向本院提出上訴書
狀，其未表明上訴理由者，應於提出上訴後20日內向本院提出上
訴理由書（須按他造人數附具繕本）。
上訴時應提出委任律師為訴訟代理人之委任狀。具有民事訴訟法
第466條之1第1項但書或第2項之情形為訴訟代理人者，另應附具
律師及格證書及釋明委任人與受任人有該條項所定關係之釋明文
書影本。
                                      書記官  金珍華
中　　華　　民　　國　　96　　年　　7 　　月　　26　　日
                                                      Ｍ
